臺灣臺北地方法院民事判決
106年度建字第362號
原      告  益立工程股份有限公司

法定代理人  張耀夫  
訴訟代理人  蕭偉松律師
            陳君薇律師
被      告  帆高國際股份有限公司

法定代理人  楊玲嘉  
訴訟代理人  程萬全律師
            王東山律師
上  一  人
複代 理 人  李美寬律師
            許富雄律師
上列當事人間請求給付工程款事件，本院於民國110年9月7日言
詞辯論終結，判決如下：
    主      文
被告應給付原告新臺幣貳仟壹佰肆拾捌萬肆仟陸佰肆拾壹元，及
自民國一百零六年四月十四日起至清償日止，按週年利率百分之
五計算之利息。
原告其餘之訴駁回。
訴訟費用由被告負擔百分之四十五，餘由原告負擔。
本判決第一項於原告以新臺幣柒佰貳拾萬元或等值之銀行可轉讓
定期存單為被告預供擔保後，得為假執行。但被告如以新臺幣貳
仟壹佰肆拾捌萬肆仟陸佰肆拾壹元為原告預供擔保後，得免為假
執行。
原告其餘假執行之聲請駁回。 
    事實及理由
壹、程序事項
一、按當事人得以合意定第一審管轄法院，但以關於由一定法律
    關係而生之訴訟為限；前項合意，應以文書證之，民事訴訟
    法第24條定有明文。本件各依兩造簽訂之塔式吊車租賃合約
    書、桃園八德桃大極新建工程塔式吊車工程合約書、遠雄林
    口合宜住宅新建工程塔式吊車工程合約書第16條約定，雙方
    合意以本院為第一審管轄法院，本院自有管轄權。
二、次按訴狀送達後，原告不得將原訴變更或追加他訴，但擴張
    或減縮應受判決事項之聲明者，不在此限，民事訴訟法第25
    5 條第1 項第3 款定有明文。本件原告起訴時訴之聲明第1
    項原為：「被告應連帶給付原告新臺幣（下同）47,550,49 
    6元，及自民國106年4月11日起至清償日止，按年息5 ％計算
    之利息」，嗣具狀將訴之聲明變更為：「被告應連帶給付原
    告47,550,496元，及自106年4月14日起至清償日止，按年息
    5 ％計算之利息」（見本院卷㈤第188 頁），依前揭說明，屬
    減縮應受判決事項之聲明，應予准許。　　
貳、實體部分：
一、原告起訴主張：
　㈠被告就其承攬「新北市淡水天藝新建工程」、「桃園八德桃
    太極新建工程」及「遠雄林口合宜住宅新建工程」所需之塔
    式吊車，及承攬「桃園八德桃太極新建工程」及「遠雄林口
    合宜住宅新建工程」所需之施工電梯，向被告租用塔式吊車
    及施工電梯，兩造並於103年6月間分別簽訂連工帶料性質之
    「塔式吊車工程合約書」及「施工電梯工程合約書」，亦即
    原告除出租塔式吊車或施工電梯外，於租賃期間尚須負責塔
    式吊車或施工電梯之運輸、安裝、試車、保養、維修、爬升
    及拆除工作。又兩造曾於103年4月6日及105年2月26日進行
    協商，達成關於塔式吊車耗損性零件費用分擔之合意。詎原
    告依約提供塔式吊車及施工電梯予被告後，被告除有逾期使
    用之情形外，亦藉詞拒絕按雙方契約及協議內容給付或恣意
    扣減部分款項，迄今仍積欠逾期租金、機具材料費、短收工
    程款（租金）、保留款、回廠遺失零件費用，共計22,552,0
    59元未付（各該請求項目、金額及內容均詳如附表一、三所
    示）。
　㈡另自103年9月份起，被告就其所承攬「台北林口世大運新建
    工程」及「台北汐止橫科段工程」陸續有使用塔式吊車之需
    求，承攬「台北林口世大運新建工程」及「遠雄新莊H88新
    建工程」亦需使用施工電梯，故再度向原告要求承租塔式吊
    車及施工電梯。然因原告表明在台人力有限，在先前工程尚
    未結束之情況下，無法再以連工帶料方式出租塔式吊車及施
    工電梯，故兩造於協商後，被告同意就前開工程僅單純向原
    告承租塔式吊車及施工電梯，亦即塔式吊車及施工電梯之勞
    檢、自主檢查、保養、維修及耗材等，均由被告自行負責。
    然被告於租賃期間，仍多次以外包方式，要求原告提供運送
    、組裝、爬升、檢測及保養、維修等服務，並協助被告進行
    SGS認證及工檢，被告卻未如數給付兩造所約定之租金及機
    具材料費用，亦拒絕支付相關工程款、維修費用及工資，共
    計24,998,437元（各該請求項目、金額及內容均詳如附表二
    、三所示）。
　㈢上揭款項經原告寄發存證信函予被告請求付款，均未獲被告
    置理。為此，爰依附表三所示之請求權基礎，擇一請求被告
    如數給付上開費用。並聲明：⒈被告應給付原告47,550,496
    元，及自106年4月14日起至清償日止，按年息5 ％計算之利
    息；⒉願以現金或等值之銀行可轉讓定期存單供擔保，請准
    宣告假執行。　
二、被告抗辯則以：
  ㈠就原告主張兩造間屬「連工帶料」性質之契約部分，被告雖
    不爭執確有延長使用塔式吊車或施工電梯之情形，惟此乃因
    不可歸責於被告之事由所致，原告不應向被告請求支付逾期
    租金費用。又此部分契約既屬連工帶料性質，被告亦無再額
    外支付機具材料費之理。且因原告所提供之塔式吊車或施工
    電梯有諸多瑕疵，原告安裝過程亦有不當，屢致故障及工程
    遲延，被告因此須另行僱工修補、代墊費用或遭業主罰款，
    此等損失依約應由原告負責，被告並得自應支付予原告之租
    金或工程款中扣除，是被告並無短付工程款之情事。縱認被
    告仍應給付原告本案所請求之費用，被告亦得前揭支出之代
    墊費用、罰款等款項主張抵銷（以上被告就原告各該請求所
    為之具體答辯內容、抵銷金額等均詳如附表一、三所示）。
　㈡就原告主張兩造間屬「單純租賃」性質之契約部分，被告從
    未同意以純租方式進行，亦未接受原告所提之租金數額，而
    被告嗣依自行報價之金額，即塔式吊車每月135,000元、施
    工電梯每月45,000元、60,000元或80,000元支付予原告，原
    告即依該等實際給付數額開立發票予被告，足徵此始為兩造
    合意之金額，被告並無短付之情，故原告請求被告給付租金
    ，並不合理。又兩造既未成立單純租賃之契約合意，即應比
    照先前之「連工帶料」合作模式，是被告毋庸再額外支付機
    具材料費用；縱認兩造間成立純租賃契約，惟原告本應依出
    租人之義務提供合於使用收益及通過認證之塔式吊車或施工
    電梯，而原告未盡其出租人義務，致支出維修或辦理工檢之
    相關費用，或使被告因此遭業主或主管機關扣款、罰款，自
    應由原告負責，不得再向被告請求支付機具材料費用、工程
    款及維修等款項，況原告亦未提出任何單據為佐證，是原告
    請求被告給付此等款項，實屬無稽。如認被告仍應給付原告
    所請求之費用，被告亦得以其為原告墊付之費用、罰款等款
    項主張抵銷（以上被告就原告各該請求所為之具體答辯內容
    、抵銷金額等均詳如附表二、三所示）。
　㈢並聲明：⒈原告之訴及假執行之聲請均駁回；⒉如受不利判決
    ，願供擔保，請准宣告免為假執行。
三、兩造不爭執之事實（見本院卷㈤第32至33、52頁）：
  ㈠兩造間確有簽訂「新北市淡水天藝新建工程」塔式吊車、「
    桃園八德桃大極新建工程」塔式吊車及施工電梯、「遠雄林
    口合宜住宅新建工程」塔式吊車及施工電梯等契約，且前開
    契約均屬連工帶料性質之工程合約，租期、租金分別如各該
    契約所示（即附表一原證1-1 、2-1 、3-1，見本院卷㈠第13
    至16、28至32、41至45頁）。
  ㈡「新北市淡水天藝新建工程」塔式吊車契約逾期使用之時間
    為104 年3 月8 日至104 年11月5 日；「桃園八德桃大極新
    建工程」塔式吊車契約逾期使用之時間分別為104 年3 月21
    日至同年10月15日、104 年7 月12日至105 年1 月28日；「
    遠雄林口合宜住宅新建工程」之8 台施工電梯暨安全門逾期
    使用時間如原告109 年6 月9 日民事陳報狀第1 至2 頁表格
    所載（見本院卷㈤第25至26頁）。
  ㈢被告就「桃園八德桃大極新建工程」塔式吊車工程扣抵工程
    款472,277元、「遠雄林口合宜住宅新建工程」塔式吊車工
    程扣抵工程款1,715,610 元、「桃園八德桃大極新建工程」
    施工電梯工程扣抵工程款461,082 元、「遠雄林口合宜住宅
    新建工程」施工電梯工程扣抵工程款2,562,354 元，及「台
    北汐止橫科段工程」塔式吊車工程扣抵工程款542,140 元。
  ㈣「台北林口世大運新建工程」塔式吊車使用期間為104 年7 
    月13日起至105 年6 月17日；「台北汐止橫科段工程」塔式
    吊車使用期間為A 塔104 年5 月15日起至105 年8 月8 日止
    ，D 塔104 年5 月7 日起至105 年7 月18日止，E塔104 年6
     月12日起至105 年7 月5 日止。
  ㈤本件所涉各工程之合理機具材料費及維修費，兩造同意依淡
    江大學工程法律研究發展中心108 年12月18日鑑定報告結果
    ，即共計9,022,059 元為準。
  ㈥被告逾期使用「新北市淡水天藝新建工程」塔式吊車之逾期
    租金為1,445,500 元、逾期使用「桃園八德桃大極新建工程
    」塔式吊車之逾期租金為2,820,999 元、逾期使用「遠雄林
    口合宜住宅新建工程」塔式吊車之逾期租金為2,028,250 元
    、逾期使用「遠雄林口合宜住宅新建工程」施工電梯之逾期
    租金為2,864,610 元。
  ㈦被告於「新北市淡水天藝新建工程」尚未發還予原告之保留
    款為785,533 元。
  ㈧被告就「台北林口世大運新建工程」塔式吊車之租賃期間如
    原告109 年6 月9 日民事陳報狀第2 至3 頁表格㈠所載（見
    本院卷㈤第26至27頁）、「台北汐止橫科段新建工程」塔式
    吊車之租賃期間如原告109 年6 月9 日民事陳報狀第3 頁表
    格㈡所載（見本院卷㈤第27頁）、「台北林口世大運新建工程
    」施工電梯之租賃期間如原告109 年 6月9 日民事陳報狀第
    3 至4 頁表格㈢所載（見本院卷㈤第27至28頁）、「台北新莊
    H88 新建工程」施工電梯之租賃期間如原告109 年6 月9 日
    民事陳報狀第4 頁表格㈣所載（見本院卷㈤第28頁）。
四、兩造爭執要旨：　　
  ㈠原告依附表三所列之各請求權基礎，就附表一、附表二所示
    各項工程，向被告請求給付如「請求項目」欄位所列之金額
    ，有無理由？
　㈡如原告請求有理由，則被告主張以附表三「被告主張抵銷項
    目」、「被告主張抵銷金額」欄位所示之抵銷項目及金額，
    與應給付予原告之費用互為抵銷，有無理由？　　
五、本院之判斷：　　　
　㈠附表一編號1「新北市淡水天藝新建工程」塔式吊車部分：　
　⒈逾期租金1,445,500元部分：
　⑴「新北市淡水天藝新建工程」塔式吊車租賃合約書第6條第6
    項關於「付款方式」約定：「逾期租金每台加收＄200,000/
    月」，是被告向原告承租塔式吊車如有逾期情形，即應依前
    揭契約約定給付逾期使用期間之租金。又按當事人主張有利
    於己之事實者，就其事實有舉證之責任，民事訴訟法第277 
    條本文定有明文。本件原告主張被告就「新北市淡水天藝新
    建工程」裝設於工地Ａ塔之塔式吊車，逾期使用之時間為104
     年3 月8 日至104 年11月5 日，逾期租金共計1,445,500 
    元等情，乃兩造所不爭執之事實，而被告雖不否認前揭逾期
    使用之期間及租金數額，惟辯稱：本件工程被告提供2 台塔
    式吊車裝設於工地之Ａ塔及Ｄ塔，而Ｄ塔吊車因原告之不當施
    工及未使用合於規定之材料，致於104年8月8日蘇迪勒颱風
    來襲期間傾倒，須提前拆除，被告乃遭業主達欣工程股份有
    限公司（下稱達欣公司）要求應以延長Ａ塔吊車使用期間作
    為補償，是Ａ塔吊車之逾期使用非可歸責於被告，其不應支
    付此部分租金費用等情，既為原告所否認，即應由被告就此
    利己事實負舉證之責任。
　⑵經查，被告所辯上開事實，固據其提出業務聯絡單、淡水天
    藝工地塔吊拆損缺失勘查報告、淡海天藝住宅大樓新建工程
    蘇迪勒颱風致塔吊破壞原因與改善建議報告、結構分析報告
    為證（見本院卷㈡第21至51頁、卷㈣第142至148頁，結構分析
    報告完整原本另置卷外），並經證人柯嵋鐘即製作前開Ｄ塔
    之現場塔式吊車「淡水天藝工地塔吊拆損缺失勘查報告」之
    結構技師證述：Ｄ塔之現場塔式吊車傾倒之原因，應係側撐
    長度偏長，斷面尺寸較小，側撐強度會影響塔吊結構，影響
    程度和側撐長度有關，而該塔式吊車於現場之實際側撐樣式
    、數量及斷面尺寸均與結構分析報告所要求者不同，原告應
    該要按圖施工等語在卷（見本院卷㈣第185至187頁）。然原
    告始終否認其所提供裝設於Ｄ塔之塔式吊車有不符規格或瑕
    疵情形，而觀諸「新北市淡水天藝新建工程」塔式吊車租賃
    合約書第1條已有約定塔式吊車之數量及形式，迄Ｄ塔之塔式
    吊車安裝至拆除期間，並無證據可認兩造有因施工不當或結
    構不合規格而產生爭議之情形。再細譯「淡水天藝工地塔吊
    拆損缺失勘查報告」、「淡海天藝住宅大樓新建工程蘇迪勒
    颱風致塔吊破壞原因與改善建議報告」對於吊車傾倒之原因
    ，前者認係因側撐過於細長，後者則認因吊車受颱風影響反
    覆震盪，18樓單側聯桿受力搖晃致插銷脫落，18樓單側聯桿
    因而脫落失效，吊車隨即受風傾倒，其餘聯結桿隨吊車主架
    彎折變形等語，尚非一致，復據原告爭執前揭報告均為被告
    或業主所單方製作，是Ｄ塔之塔式吊車是否確有被告所稱之
    瑕疵，並因此導致傾倒，要非全然無疑。
　⑶又查，Ｄ塔之塔式吊車之租期於104年8月11日屆至，原告於10
    4年7月上旬即經達欣公司通知可進場拆除Ｄ塔之塔式吊車，
    其後雖因雙方對拆除方式有不同意見而協議另訂拆除日期，
    此經原告提出105年12月8日函文為憑（見本院卷㈣第32頁）
    ，且未見被告就此有所爭執，堪信為真。嗣Ｄ塔之塔式吊車
    固於104年8月8日颱風來襲期間傾倒而須提前拆除，然該吊
    車既早於104年7月間已經達欣公司通知可以拆除，被告又未
    舉證說明Ａ塔之塔式吊車有因此受影響而須延長使用之必要
    ，即難將原告延長使用Ａ塔之塔式吊車歸咎於Ｄ塔吊車之提前
    拆除。況查，被告雖以上開業務聯絡單（見本院卷㈡第21頁
    ），主張因Ｄ塔吊車安裝施作過程不當，Ａ塔吊車得延長使用
    期間以彌補相關損失云云，然其尚無法證明Ｄ塔之塔式吊車
    係因瑕疵而致傾倒，已詳前述，且該文件亦僅係原告與達欣
    公司間之往來文件，要無足證明原告有同意被告得無償延長
    租用期間之情，自難為被告有利之認定。綜上，尚難認被告
    所辯其就Ａ塔吊車之逾期使用無可歸責事由等情為真。從而
    ，被告自無從拒絕給付租金，原告依「新北市淡水天藝新建
    工程」塔式吊車租賃合約書第6條第6項約定及兩造間之租賃
    法律關係，請求被告給付逾期租金1,445,500元，洵屬有據
    。
　⒉保留款785,533元部分：
　　依「新北市淡水天藝新建工程」塔式吊車租賃合約書第6條
    第4項約定，原告每期估驗請款時，被告得保留15％為保留款
    ，並於原告拆除機具、清除完成且經驗收後如數退還。查，
    原告主張其已將置於Ａ塔及Ｄ塔之2台塔式吊車移出工地並清
    除完成，然被告迄今均未返還保留款各336,657元、448,876
    元，共計785,533元等情，為被告所不爭執，僅辯稱其將於
    兩造釐清爭議後支付等語。是原告依前揭契約約定請求被告
    返還保留款785,533元，為有理由。
　⒊機具材料費2,812,803元部分：　　　　
　⑴經查，兩造雖不爭執「新北市淡水天藝新建工程」塔式吊車
    租賃合約書為連工帶料性質，亦即原告除出租塔式吊車外，
    於租賃期間尚須負責塔式吊車之運輸、安裝、試車、保養、
    維修、爬升及拆除工作，但觀諸該契約並未明定兩造應負擔
    費用之具體範圍。而原告主張被告向其承租塔式吊車，為壓
    低租賃契約總價，被告遂主動提議分攤部分週邊設備費用及
    同意採成本較低之自降拆方式，原告方同意以低於市場行情
    之價格，將其所有之原廠全新塔式吊車出租予被告等情，業
    據其提出原告公司總經理張棠凱之手寫筆記及被告公司總經
    理吳夢琪寄發之電子郵件為憑（見本院卷㈠第23頁、本院卷㈣
    第36頁）。稽之前揭張棠凱103年4月6日筆記登載：「max 1
    20 ton mobilecrane（塔式吊車） for dismantle（拆除）
    」、「配重塊、H-beam（H型鋼）50％」及「照明燈100％」等
    字句（見本院卷㈠第23頁），嗣吳夢琪於103年4月17日寄發
    電子郵件予張棠凱，稱：「我已與小謝溝通，冷氣這必備的
    設備，我會與你討論費用的問題，如之前配重塊的處理概念
    。希望你盡快指示他們進行，以免操作手無法正常運作」等
    語（見本院卷㈣第36頁），並經證人張棠凱於本院審理時證
    述：我會針對每個國家開會的內容書寫筆記，這是我與吳夢
    琪於103 年4 月6 日開會洽商之內容，我認為是兩造有共識
    之事項等語（見本院卷㈤第114頁），佐參證人吳夢琪亦未否
    認曾與張棠凱開會討論討論塔式吊車之週邊設備費用分擔及
    拆除方式（見本院卷㈤第138頁），由上足見兩造應確有於10
    3年4月簽訂「新北市淡水天藝新建工程」塔式吊車租賃合約
    書期間商議上開費用分擔事項，堪信原告所稱本件連工帶料
    之合作模式係以被告同意負擔部分設備費用為前提等情，尚
    非全然無稽。
　⑵又查，雙方嗣於105年2月26日召開會議，討論兩造合作案件
    之費用分擔問題等情，有工程備忘錄在卷可參（見本院卷㈠
    第24至25頁），且經證人張棠凱（即上開備忘錄記載「TK」
    之人）、張清宏、鄭慶壽、吳夢琪證稱其等均有參加該次會
    議等語一致（見本院卷㈤第58、114至115、125、139頁），
    並據證人即原告人員鄭慶壽證述：上開工程備忘錄是我開完
    會回到原告公司做的，我當下有做筆記，這個會議記錄是我
    整理過後的內容，事後經過張棠凱檢視，確實與當時討論內
    容相符，我有提供備忘錄給吳夢琪等語（見本院卷㈤第125頁
    ），此外又無證據足認被告事後就此工程備忘錄之紀錄內容
    有何爭執或要求修正之情，因認兩造確有於105年2月26日討
    論各案件之費用分擔及爭議處理之相關問題，並達成部分協
    議（詳下述）。由此，參諸105年2月26日工程備忘錄第⑶點
    記載：「雙方先以H115林口合宜案各墊付款項，摘要如下：
    ⒈H型鋼及配件50％支付，會中帆高吳總（即吳夢琪）同意支
    付。⒉變壓器雙方各攤提50％，TK（即張棠凱）同意帆高如支
    付100％費用，於機具拆除後，雙方確認數量後，由帆高派車
    運回使用。⒊冷氣屬帆高要求安裝供塔吊操作手使用，TK同
    意帆高如支付100％費用，於機具拆除後，雙方確認數量後，
    由帆高派車運回使用。⒋TK與吳總歷次雙方討論合作工案，
    有關雙方決議的各項款項及工案費用攤提，會中明確H115各
    塔吊側撐材料於合約執行4組，餘各塔吊實際爬升側撐使用
    量超出4組，由帆高支付費用。⒌TK提出塔吊拆除用吊車費用
    僅含120T，120T以上吊車費用差額，由帆高支付費用。……⒓
    雙方同意依H115進行最後各款項確認與支付，並依此協議付
    款模式用於桃大極、天藝、世大運、橫科段及H88工案」（
    見本院卷㈠第24頁），可知被告總經理吳夢琪於會中確曾同
    意負擔部分週邊設備（包含H型鋼及配件、變壓器、冷氣、
    側撐材料、吊車費用差額等）之費用，且自雙方於連工帶料
    合作模式下，尚持續討論週邊設備費用分擔等情觀之，益徵
    原告所稱兩造就連工帶料工案所合意之報價，係以週邊設備
    費用由兩造分擔為前提等語，應非無稽。
　⑶被告雖辯稱：兩造並未達成任何費用分擔協議云云。然查，
    兩造於會中確曾同意負擔部分週邊設備之費用，並經記載於
    前開105年2月26日工程備忘錄等情，已詳前述。證人吳夢琪
    雖證稱：105年2月26日工程備忘錄第⑶點之記載僅為原告片
    面意見，其並未表示同意等語（見本院卷㈤第140、141頁）
    ，惟觀諸該備忘錄就證人吳夢琪未於會中同意或要再確認之
    事項均有明確記載（例如第⑶點第6、10項等），且事後亦未
    見被告有何爭執工程備忘錄之舉，是證人吳夢琪上開證述核
    與該備忘錄記載內容不符，已難據信，又其亦不否認針對張
    棠凱於會中重申被告應負擔之費用，其基於想要順利完工之
    原因，並未於會議中表示反對等情（見本院卷㈤第141頁），
    故難僅以證人吳夢琪之證詞逕認被告所辯為真。又證人鄭慶
    壽固證述：其認為105年2月26日會議當日兩造並未達成任何
    共識等語（見本院卷㈤第126頁），然係因其於會後按流程向
    被告請款，被告方面仍有許多意見等語，亦經其敘明在卷（
    見本院卷㈤第132頁），故此應屬被告事後有無按會議結論履
    行之問題，尚不影響兩造達成協議之效力，故亦難據為被告
    有利之認定。另查，被告雖以105年2月26日工程備忘錄第⑴
    、⑼、⑿點，辯稱兩造於該會議未達成任何協議云云，惟雙方
    於會中達成共識之事項，已明確登載於該工程備忘錄，業如
    前述，而上開工程備忘錄第⑴、⑼、⑿點依序分別記載：「帆
    高與益立合作工案，爾後會議內容或決議事項應以備忘錄方
    式，雙方簽名執行之」、「TK與吳總歷次雙方討論合作工案
    ，有關雙方決議的各項款項與工案費用攤提，相關資料已於
    會議中交吳總攜回，吳總表示於一周內先處理H115工案（即
    林口合宜住宅案）」、「TK與吳總雙方同意針對合作工案需
    進一步協商事項，於3月份TK來台時，再擇日期開會討論」
    等語（見本院卷㈠第24至25頁），其中第⑴點係約定兩造「執
    行」決議事項時應以雙方簽名為之，第⑼點係吳夢琪將相關
    資料攜回並優先處理林口合宜住宅案，第⑿點則係針對該次
    會議未達共識事項，將擇期再討論，均不足影響雙方既有已
    達共識之協議，是被告上開所辯，難以憑採。
　⑷被告再辯稱：原告於連工帶料模式下即不可再向被告請求支
    付負擔週邊設備之費用，並以「新北市淡水天藝新建工程」
    塔式吊車租賃合約書第7條第7、8、9、11項約定為據。惟觀
    諸該等契約約定分別為：「乙方（即原告）負責提供塔吊自
    有關設備之所有安全設施」、「甲方需於結構固定樓層灌漿
    7天前，通知乙方預埋螺絲，並於灌漿後通知乙方安裝結構
    固定架」、「乙方需每個月定期保養塔式吊車一次」、「施
    工期間若有機具故障，乙方需於通知後八小時內至工地修復
    完成，如特殊原因須延長修復時間，乙方應事先向甲方報備
    」，皆非費用分擔之約定，因認被告此部分辯稱，並無所 
    據。至被告抗辯：105年2月26日工程備忘錄係針對林口合宜
    住宅案為討論，與「新北市淡水天藝新建工程」無涉云云，
    然該工程備忘錄第⑶點第12項已明定：「雙方同意依H115（
    即林口合宜住宅案）進行最後各款項確認與支付，並依此協
    議付款模式用於桃大極、天藝、世大運、橫科段及H88工案
    」（見本院卷㈠第24頁），準此，雙方就林口合宜住宅案所
    協議之費用分擔結果亦適用於「新北市淡水天藝新建工程」
    案，是被告所辯亦無足取。
　⑸從而，原告主張兩造就本件塔式吊車之週邊設備達成費用分
    擔協議，核屬有理。又原告就所請求之移動式吊車費用差額
    1,543,500元、塔式吊車側撐工料費824,628元、耗損零件費
    用444,675元（以上共計2,812,803元）等費用，業據其提出
　　相關支出單據（見本院卷㈢第9至41頁），並經原告聲請本院
    囑託淡江大學工程法律研究發展中心鑑定本件之合理機具材
    料費，該機構於108年12月18日作成鑑定報告書（下稱系爭
    鑑定報告，置卷外），系爭鑑定報告書認「新北市淡水天藝
    新建工程」之機具材料費為2,271,339元（詳系爭鑑定報告
    第27至29頁），此金額亦為兩造所不爭執（見兩造不爭執之
    事實第㈤點），因認原告就「新北市淡水天藝新建工程」案
    可請求之機具材料費用為2,271,339元，逾此範圍者，則無
    理由。
　⒋被告之抵銷抗辯部分：
　⑴按二人互付債務，而其給付種類相同，並均屆清償期者，各
    得以其債務，與他方之債務，互為抵銷，民法第334條第1項
    前段定有明文。又債務之抵銷，以雙方當事人互負債務為其
    要件，若一方並未對他方負有債務，則根本上即無抵銷之可
    言（最高法院104年度台上字第1699號判決意旨參照）。本
    件原告請求被告給付逾期租金1,445,500元、保留款785,533
    元及機具材料費用為2,271,339元，合計4,502,372元部分為
    有理由，既如前述，即應探求被告所為抵銷抗辯是否可取。
　⑵經查，被告主張其代原告支出：①塔式吊車檢查報告費用16,0
    00元；②更換鋼索費用22,680元；③拆除傾倒Ｄ塔吊車費用29,
    750元；④機油費用1,686元；⑤塔式吊車修繕鑽孔費12,810元
    ；⑥罰款5,000元。而原告辯稱前開①、②、③費用業經被告自
    給付予原告之工程款中扣除，並提出105年12月8日函文為據
    （見本院卷㈣第32頁），就此未見被告有何爭執，且觀諸被
    告所提出之計算資料（見本院卷㈡第52頁背面），就已付金
    額、未付金額及扣除項目等節，亦核與前揭函文內容大致相
    符，是原告主張被告不應就該3項費用再重複主張抵銷扣除
    ，應屬有據。
　⑶又按「新北市淡水天藝新建工程」塔式吊車租賃合約書第9條
    約定：「工程期間，除因乙方（即原告）之疏失所造成損失
    ，甲方（即被告）不能因任何理由，扣除乙方的工程款」（
    見本院卷㈠第14頁），是如因原告過失所造成之損失，應由
    原告負擔費用，固不待言。惟查，本件Ｄ塔傾倒之塔式吊車
    是否因可歸責於原告之事由所致，尚無證據足資證明乙節，
    詳如前述，是該部分之相關維修費用是否應由原告支付，並
    非全然無疑。又原告就被告所主張抵銷之④機油費用1,686元
    ；⑤塔式吊車修繕鑽孔費12,810元；⑥罰款5,000元，亦否認
    與修繕Ｄ塔之塔式吊車有關，且觀諸④、⑥費用除被告所表列
    之明細外（見本院卷㈡第52頁），並無其他具體支出單據可
    佐；而⑤之費用雖有報價單及發票（見本院卷㈡第53頁正反面
    ），然該報價單及發票之「客戶」、「買受人」欄位均登載
    為達欣公司，亦難以確認被告是否有支出該筆費用之事實。
    從而，被告主張抵銷④、⑤、⑥所示費用，亦難憑採。
  ⒌據前各節，原告得請求金額為4,502,372元（計算式：1,445,
    500元＋785,533元＋2,271,339元＝4,502,372元），被告則無
    法主張抵銷。
  ㈡附表一編號2「桃園八德桃大極新建工程」塔式吊車部分：
　⒈逾期租金2,820,999元部分：　　
　⑴「桃園八德桃大極新建工程」塔式吊車租賃合約書第6條第6
    項關於「付款方式」約定：「逾期租金每台加收＄200,000/
    月」，是被告向原告承租塔式吊車如有逾期情形，即應依前
    揭契約約定給付逾期使用期間之租金。又按當事人主張有利
    於己之事實者，就其事實有舉證之責任，民事訴訟法第277 
    條本文定有明文。本件原告主張其就「桃園八德桃大極新建
    工程」，提供2台塔式吊車分別裝設於工地之「市場區」及
    「商業區」，而被告就市場區及商業區之塔式吊車均有逾期
    使用情形，逾期期間分別為104 年3 月21日至同年10月15日
    、104 年7 月12日至105 年1 月28日，逾期租金為1,434,99
    9、1,386,000元，共計2,820,999元等情，雖為被告所不爭
    執，惟其辯稱：因原告所裝之塔式吊車屢有故障情形，且爬
    昇進度落後，又其就同工地施工電梯之安裝時間亦有延遲，
    業主理成營造工程股份有限公司（下稱理成公司）乃要求必
    須延長塔式吊車之使用時間作為補償，是上開逾期使用情形
    乃不可歸責予被告，被告自無須負擔逾時期間之租金等語，
    然均據原告否認，即應由被告就此利己事實負舉證之責任。
　⑵被告主張原告於本工地所安裝之塔式吊車屢有故障情形，且
    爬升進度亦有延誤等情，據其提出業主理成公司104年3月5
    日會議紀錄、塔吊故障大事紀、維修經過、備忘錄為憑（見
    本院卷㈡第54至55頁），由上開文件內容，固可見該工地之
    塔式吊車於103年12月至104年3月間，陸續發生塔吊鋼索股
    線斷裂、馬達線路燒毀之故障情形，惟原告陳稱該等故障係
    因被告現場人員操作不當，並非其提供之塔式吊車具有瑕疵
    所致。觀諸上開會議記錄內容，就塔式吊車故障情形部分，
    確有關於調換商業區操作手之記載（見本院卷㈡第54頁），
    則原告所述已非毫無依據。又證人鄭慶壽雖證稱：塔吊有主
    吊馬達壞掉、燒燬1次，主吊鋼繩沒有備品，換了不對的鋼
    繩上去等故障情形，就主吊馬達壞掉、燒燬部分，我不知道
    原因，欠缺備品部分是因為工廠沒有料，採購的料錯誤也裝
    上去用等語（見本院卷㈤第128頁）；證人吳夢琪則證述：關
    於桃園桃大極工地塔吊故障的原因，塔吊是全新品，但側撐
    不足，所以吊不到1.3 噸，就吊不起來等語（見本院卷㈤第1
    42頁），2人所述顯有不同，復未見被告就塔式吊車之故障
    原因提出任何具體證據或鑑定資料相佐，即難憑以上開證詞
    逕為被告有利之認定。另被告指稱塔式吊車之爬升進度遲延
    云云，然參諸其所提出之前揭備忘錄所載，理成公司發函予
    被告請其最晚應於104年4月26日前完成塔吊之爬昇，但被告
    堅持排定同年4月27、28日進行（見本院卷㈡第55頁背面），
    乃被告與理成公司間就塔式吊車爬昇完成日期之書函，然被
    告並未舉證說明此情形與原告有何相關，故亦無足憑此認定
    被告所述情節屬實。
　⑶被告又主張：因上開塔式吊車之故障情形，且原告安裝本工
    地之施工電梯亦有遲延，業主理成公司即要求必須延長塔式
    吊車之使用時間作為補償，故被告就塔式吊車之逾期使用不
    具可歸責事由，自無庸給付該期間之租金云云，並舉業務聯
    絡單為證（見本院卷㈡第56頁）。惟查，被告所舉證據均無
    足認定原告就塔式吊車之故障有可歸責原因，均詳前述，又
    觀諸前開業務聯絡單內容，亦僅為被告片面出具予業主之文
    件，尚無足據以為被告有利之認定。證人吳夢琪雖證述：桃
    大極工地所有機具拆除後，剩最後1台塔式吊車，因為工地
    說要延用，後續我和工地協商，工地計算出的塔吊、施工電
    梯損壞的天數要罰的款項，原本要罰被告100 多萬，所以被
    告折部分租期讓工地繼續使用，抵扣約100 萬，最後被告只
    罰了約9 萬元等語（見本院卷㈤第143頁），然此究屬其與業
    主間之協議，復未見被告舉證說明原告同意被告可無償延期
    使用該等塔式吊車，即難認被告可無須給付租金。況且，兩
    造就本建案所簽訂之塔式吊車租賃合約書、施工電梯合約書
    第9條均已約定：「工程期間，除因乙方（即原告）之疏失
    所造成損失，甲方（即被告）不能因任何理由，扣除已方的
    工程款」（見本院卷㈠第29、60頁），則縱認原告確有因塔
    式吊車或施工電梯之故障或安裝遲延而造成被告受損，亦係
    被告是否得以此契約約定自原告工程款中扣除損害賠償數額
    之問題，被告自不能逕予主張免予給付逾期使用期間之全數
    租金。
　⑷據上，被告既確有逾期使用本工地塔式吊車之事實，又未舉
    證說明其無可歸責事由，自應依約給付租金甚明。準此，原
    告依「桃園八德桃大極新建工程」塔式吊車租賃合約書第6
    條第6項約定及兩造間之租賃法律關係，請求被告給付逾期
    租金2,820,999元，核屬有理。　
　⒉機具材料費1,317,583元部分：
　  兩造於105年2月26日就達成費用分擔之協議，被告同意於連
    工帶料之合作模式下，就H型鋼及配件、變壓器、冷氣、側
    撐材料、吊車費用差額負擔部分費用等情，業據認定如前（
    詳附表一編號1「新北市淡水天藝新建工程」部分之論述）
    ，且該協議亦適用於「桃園八德桃大極新建工程」案（詳10
    5年2月26日工程備忘錄第⑶點第12項所載），是原告請求被
    告給付本建案之移動式吊車費用差額、塔式吊車側撐工料費
    、耗損零件費用，應屬有據。而原告就上開費用分別主張被
    告應給付362,250元、518,952元、436,380元，共計1,317,5
    83元，並提出相關支出單據為證（見本院卷㈢第42至69頁）
    ，嗣原告就費用數額聲請鑑定，系爭鑑定報告書認本工程之
    機具材料費應為930,948元（詳系爭鑑定報告第30至33頁）
    ，此金額亦為兩造所不爭執（見兩造不爭執之事實第㈤點）
    ，因認原告就「桃園八德桃大極新建工程」案可請求之機具
    材料費用為930,948元，逾此範圍者，即屬無據。
　⒊短收工程款（租金）472,277元部分：
　　兩造就本建案所簽訂之塔式吊車租賃合約書第6條約定：「
    付款方式……機具拆除運離工地驗收完成後10％」（見本院卷㈠
    第29頁），而原告主張其已履行契約義務，並將塔式吊車拆
    除運離工地，被告本應如數支付全額保留款，但原告卻扣除
    其中472,277元未予給付等情，據其提出扣款明細為憑（見
    本院卷㈠第40頁），並為被告所不爭執，然辯稱其得自原告
    之保留款中扣抵或抵銷下列費用：⑴代墊「市場區」塔式吊
    車之預埋塔吊底座、代叫吊車、製作危評計算書，及塔吊安
    裝、爬升及點工費用，計234,273元；⑵代墊「商業區」塔式
    吊車之製作危評計算書、對講機、爬升點工費用，計62,536
    元；⑶「市場區」遭業主扣款792元、「商業區」遭業主扣款
    22,728元，均遭原告否認，茲分論如下：
　⑴被告主張之市場區代墊費用部分：　
　①被告主張為原告代墊「市場區」之各該費用，據其提出代墊
    明細、計價單、支出證明、工作單、發票、施工明細表等件
    為證（見本院卷㈡第57至59頁），原告則稱其就「市場區」
    塔式吊車之預埋塔吊底座、代叫吊車、塔吊安裝、爬升及點
    工費用部分，雖不爭執應由其支付，並得自保留款中扣除，
    然主張其已實際認列並支付云云，並提出付款憑單及發票為
    證（見本院卷㈣第38、39頁）。查，觀諸被告所提上開書證
    ，除吊車1趟費用4,725元並無單據外，其餘可見被告有支出
    預埋預埋塔吊底座3座10,500元及塔吊安裝、爬升、點工費
    用190,476元，佐以原告亦未否認被告有為其代墊款項之事
    實，應可信被告主張為真。至原告雖主張其已實際支付上開
    費用，惟依其所舉外包廠商嘉謜工程行之發票，其登載日期
    及金額均與被告所提發票不符，且付款憑單亦為原告所單方
    製作，復無收款人之簽收紀錄，難認確與本建案相關，是原
    告稱其已支付此部分款項云云，要難逕信。
　②另被告主張原告應負擔危評計算書之製作費用28,572元，雖
    亦提出代墊明細、發票、支出證明單（見本院卷㈡第57、58
    頁），然依「危險性工作場所審查暨檢查辦法」第4條規定
    ，「事業單位」應按危險性工作場所類別，於使勞工作業30
    或45日前，向當地勞動檢查機構申請審查。又依兩造間塔式
    吊車租賃合約書第7條第4項約定：「乙方（即原告）需配合
    製作編寫塔式吊車安裝、爬升及拆除之計畫書及原廠與台灣
    結構技師之結構計算書，及一切政府單位所需之審資料，供
    甲方（即被告）送工務局、交通局及勞動部審查」，可知原
    告應係「配合」提供資料供被告送審，向政府審查機關提出
    危評計算書仍屬被告或業主之法定義務，是縱被告確有支出
    上開危評計算書之製作費用，亦無令原告負擔之理。
　③準此，被告主張其為原告代墊「市場區」塔式吊車之預埋塔
    吊底座、代叫吊車、塔吊安裝、爬升及點工費用10,500元及
    塔吊安裝、爬升、點工費用190,476元，共200,976元，並得
    自保留款中扣除等情，為有理由，其餘部分，則屬無據。
　⑵被告主張之商業區代墊費用部分：
　①被告主張為原告代墊「商業區」之製作危評計算書28,572元
    、對講機費用7,714元、爬升點工費用26,250元，據其提出
    代墊明細、支出證明書、計價單、發票、施工明細表等件為
    證（見本院卷㈡第60至62頁）。然查，原告並無給付危評計
    算書製作費用之義務，業詳前述；另被告所提之對講機發票
    登載為「材料費」，要難逕認與本建案有何相關，被告亦未
    說明此費用應由原告給付之具體依據，顯無可取。至被告為
    原告代墊爬升點工費用26,250元部分，則未見原告有此有何
    爭執，並有計價單及外包廠商嘉謜工程行之施工明細表可憑
    ，復經原告工程師簽名於其上（見本院卷㈡第61至62頁），
    是被告主張此部分代墊款應自原告之保留款中扣除，洵屬有
    據。
　⑶業主扣款部分：　
　　被告主張「市場區」其遭業主扣款清安費用792元、「商業
    區」遭業主扣款22,728元，固據其提出扣款明細表、折讓證
    明單為憑（見本院卷㈡第57、60、63頁）。惟被告未能舉證
    說明原告出租之塔式吊車具有瑕疵或對於故障情形有可歸責
    事由，已詳如前述，則被告所稱其得依兩造間塔式吊車租賃
    合約書第9條約定扣除原告之工程款，即無所據。且被告亦
    未具體說明清安、交通、安檢等費用應由原告負擔之理由，
    復就「市場區」業主扣款部分，未提出任何具體單據或資料
    佐證，實難逕為被告有利之認定，其此部分主張，應無理由
    。
　⑷至被告另主張上開支付費用應予抵銷等語，其中可自原告之
    保留款中扣除（抵銷）者，均詳前所述；其餘被告對原告請
    求無理由者，即對原告無債權可言，自不符合抵銷之要件，
    被告就該部分之抵銷抗辯，並無理由。從而，被告僅能自原
    告之保留款中扣除其代墊「市場區」塔式吊車之預埋塔吊底
    座、代叫吊車、塔吊安裝、爬升、點工費用及塔吊安裝、爬
    升、點工費用，共200,976元，及代墊「商業區」之爬升點
    工費用26,250元，以上共計227,226元，然被告卻扣除472,2
    77元，餘款245,051元（計算式：472,277元－227,226元＝245
    ,051元），自應返還原告，則原告依兩造間塔式吊車租賃合
    約書第6條約定請求被告給付245,051元，核屬有據。
  ⒌綜前，兩造就本建案之債權經相互抵銷後，原告尚得請求被
    告給付3,996,998元（計算式：2,820,999元＋930,948元＋245
    ,051元＝3,996,998元）。
  ㈢附表一編號3「遠雄林口合宜住宅新建工程」塔式吊車部分：
  ⒈逾期租金2,028,250元部分：　　
  ⑴「遠雄林口合宜住宅新建工程」塔式吊車租賃合約書第6條第
    6項約定：「付款方式：……逾期租金每台加收＄190,000/月」
    ，是被告向原告承租塔式吊車如有逾期情形，即應依前揭契
    約約定給付逾期使用期間之租金。本件原告於103年3月至4
    月提供3台塔式吊車安裝於本工地之B塔、E塔及G塔，而被告
    就該等塔式吊車均有延期使用之情形，其逾期租金分別為73
    1,500元、684,950元、611,800元，共計2,028,250元（各該
    計算過程詳參附表一編號3「原告請求說明」欄位所示）。
    被告雖不否認確有延長使塔式吊車之情形，亦未爭執逾期租
    金之數額，惟辯稱：原告提供之塔式吊車規格不符合國家標
    準，且側撐品質不良導致吊車無法回降，又因吊重不足，亦
    致增加使用次數，而嚴重延宕工期，本工程業主遠雄營造股
    份有限公司（下稱遠雄公司）乃要求應延長塔式吊車之使用
    時間作為補償，是上開逾期使用情形乃不可歸責予被告，被
    告無須給付逾期租金等語，然均據原告否認，自應由被告就
    此利己事實負舉證之責任。
  ⑵經查，兩造間就本建案所簽訂之塔式吊車租賃合約書第1條即
    已約定塔式吊車之機型、數量及規格，且原告主張其所提供
    已完成結構計算，並通過第三方公證單位之工檢等情，亦據
    其提出中華起重升降機具協會自動檢查報告書為憑（見本院
    卷㈠第46、48、51頁），是被告所稱原告提供之塔式吊車不
    符契約規格或國家標準云云，已無從逕採。又證人吳夢琪雖
    證述：林口合宜住宅工地的塔吊有瑕疵情形，是因為側撐數
    不足，導致吊重不足，後來原告有增加側撐數等語（見本院
    卷㈤第142頁），然此經原告否認，被告就其主張之塔式吊車
    前開瑕疵情形，亦未提出任何具體事證相佐，實難為其有利
    之認定。再者，被告向業主遠雄公司承攬本建案之建造，對
    於施作規模、工法、建物高度、結構、建材及其他細節均應
    有所了解，再依其需求向原告承租塔式吊車，兩造並於上開
    契約中明文登載塔式吊車之規格，則縱令原告提供之塔式吊
    車事後不符被告施工需求，復難逕認係因原告可歸責之事由
    所致。
  ⑶況且，業主遠雄公司與被告間縱有延長使用塔式吊車之協議
    ，亦僅屬其等間之協商內容，復未見被告舉證說明原告同意
    被告可無償延期使用該等塔式吊車，被告自不能逕予主張免
    予給付逾期使用期間之全數租金，其抗辯並無理由。從而，
    原告依「遠雄林口合宜住宅新建工程」塔式吊車租賃合約書
    第6條第6項約定及兩造間之租賃法律關係，請求被告給付逾
    期租金2,028,250元，洵屬有稽。　
  ⒉機具材料費2,029,650元部分：
　  兩造於105年2月26日就本建案達成費用分擔之協議，被告同
    意於連工帶料之合作模式下，就H型鋼及配件、變壓器、冷
    氣、側撐材料、吊車費用差額負擔部分費用等情，業據認定
    如前（詳附表一編號1「新北市淡水天藝新建工程」部分之
    論述），是原告請求被告分擔B塔、E塔及G塔塔式吊車之耗
    損零件（H型鋼、配重塊、配重塊附件及變壓器等），應屬
    有理。而原告就上開費用分別主張被告應給付419,820元、7
    42,840元、770,340元，共計2,029,650元（含稅），並提出
    相關支出單據為證（見本院卷㈢第71至98頁），嗣原告就費
    用數額聲請鑑定，系爭鑑定報告書認本工程之機具材料費應
    為1,603,858元（詳系爭鑑定報告第34至39頁），此金額亦
    為兩造所不爭執（見兩造不爭執之事實第㈤點），因認原告
    就「桃園八德桃大極新建工程」案可請求之機具材料費用為
    1,603,858元，逾此範圍者，則無理由。
  ⒊短收工程款（租金）1,715,610元部分：
    兩造就本建案所簽訂之塔式吊車租賃合約書第6條約定：「⒈
    安裝完成並經驗收合格後支付50％；⒉爬升至一半並經驗收合
    格後支付25％；⒊爬升完成並經驗收合格後支付25％；⒋每期估
    驗請款時，均保留估驗金額之15％為保留款；⒌拆除清除完成
    並經驗收合格後退保留款15％」，是被告須依上開約定分階
    段支付原告工程款（租金）。而原告主張其已履行契約義務
    ，並將塔式吊車拆除運離工地，被告卻扣除1,715,610元之
    工程款未予給付等情，據其提出扣款明細為憑（見本院卷㈠
    第57頁），並為被告所不爭執，然辯稱其得自原告之工程款
    中扣抵或抵銷：⑴代墊塔吊施工安裝、爬升、拆除等工程費2
    ,589,431元；⑵業主扣款230,250元，原告均予否認，茲分述
    如下：
  ⑴被告主張之代墊工程費用部分：　　 
  ①被告稱因原告於工程初期，常因人力不足無法依業主要求進
    場施工，被告始介紹嘉謜工程行予原告，由嘉謜公司為原告
    進行塔吊之施工安裝、爬升、拆除等作業，被告並因此為原
    告代墊工程費給付予嘉謜公司，共計2,589,431元等情，固
    據其提出嘉謜工程行施工明細表、發票、支出證明單、工程
    承攬計價單等件為證（見本院卷㈡第64至92頁）。然經原告
    否認，主張係因被告無法精確掌握工程之施作進度，致塔吊
    進場時間一再延後，原告又因業務繁忙難以臨時配合被告，
    為避免影響工程進度，被告乃提議由外包工組協助，但嘉謜
    工程行報價過高，與原告施作成本相比差距過大，被告遂表
    示就超過原告施作成本之差額部分，其將自行吸收，是被告
    至多僅能扣除原告之施作成本888,000元等語，並提出代墊
    明細表及雙方對帳資料為據（見本院卷㈣第40、41頁）。
  ②觀諸被告所提上開單據，並非皆由嘉謜工程行所開立，亦無
    檢附完整發票，復據證人劉偉宏即嘉謜工程行人員開庭指認
    及證述在卷（見本院卷㈤第62至63頁），已難確認被告所主
    張之代墊工程款數額究竟為何。再依證人劉偉宏所述：嘉謜
    工程行是作本案塔吊的爬升和拆除，是被告的小包，一開始
    我是和原告談價錢，但因原告開的價錢不好，我就不想做，
    後來和被告說原告開的價錢不好沒辦法作，被告就依照我的
    價錢給我，我就幫被告做，印象中價錢是約50萬元左右，因
    為有3台塔吊等語（見本院卷㈤第63頁），可見嘉謜工程行最
    終係確與被告接洽議價並由被告支付工程款，核與被告單純
    替原告代墊工程款予其下包之情形，尚有差異。而被告就原
    告所稱被告同意自行吸收施作成本差額等情，亦未見被告有
    何具體答辯，因認原告主張其僅須支付此部分工程之施作成
    本888,000元，較為可採；逾此範圍者，則屬被告應自行負
    擔之範圍，被告自不得就應給付予原告之工程款中扣除。
　⑵業主扣款部分：　
　　被告主張其遭業主扣款230,250元，固據其提出遠雄公司之
    扣款收據為憑（見本院卷㈡第93頁），然此屬被告與業主遠
    雄公司間之法律關係，被告並未具體舉證說明此業主扣款應
    由原告負擔之理由，顯難認有據，當不得自原告之工程款中
    扣除甚明。
　⑶至被告另主張上開支付費用應予抵銷等語，其中可自原告之
    保留款中扣除（抵銷）者，已詳如所述；其餘被告對原告請
    求無理由者，即對原告無債權可言，並不符合抵銷之要件，
    被告就該部分之抵銷抗辯，洵無理由。準此，被告應僅得自
    原告之工程款中扣除其代墊工程款888,000元（以原告施作
    成本計列），然被告卻扣除1,715,610元，餘款827,610元（
    計算式：1,715,610元－888,000元＝827,610元），自應返還
    原告，則原告依兩造間塔式吊車租賃合約書第6條約定請求
    被告給付827,610元，核屬有據。
  ⒋據上各節，兩造就本建案之債權經相互抵銷後，原告尚得請
    求被告給付4,459,718元（計算式：2,028,250元＋1,603,858
    元＋827,610元＝4,459,718元）。
  ㈣附表一編號4「桃園八德桃大極新建工程」施工電梯部分：
　  兩造就本建案所簽訂之施工電梯租賃合約書第6條約定：「
    付款方式：⒈安裝完成驗收後30％；⒉工檢合格證取得20％；⒊
    爬昇1/2樓層驗收後20％；⒋爬昇到頂完成驗收後20％；⒌機具
    拆除運離工地驗收完成後10％」（見本院卷㈠第59頁），而原
    告主張其已履行契約義務，並將施工電梯拆除運離工地，被
    告自應如數支付全額保留款，但原告卻扣除其中461,082元
    未予給付等情，雖為被告所不爭執，然辯稱原告安裝施工電
    梯有遲延情事，依上開契約第9條約定，其得自原告之工程
    款中扣抵或抵銷下列款項：⑴代墊「市場區」施工電梯之安
    裝差額、電梯爬昇、餐飲費及點工費用、危評計算書製作費
    用，計132,801元；⑵代墊「商業區」施工電梯之製作危評計
    算書、電梯安裝及點工費用，計257,321元；⑶「市場區」遭
    業主扣款18,408元、「商業區」遭業主扣款76,440元，均遭
    原告否認，茲分論如下：
　⑴被告主張之市場區代墊費用部分：　　
　①兩造間施工電梯租賃合約書第9條約定：「工程期間，除因乙
    方（即原告）之疏失所造成損失，甲方（即被告）不能因任
    何理由，扣除乙方的工程款」，依此約定反面解釋，如因原
    告過失造成被告損失，被告即得扣除原告之工程款以補償其
    損失。而被告主張原告提供之6部施工電梯安裝遲延，且有
    諸多故障情形，影響工程進度等情，業據其提出會議記錄、
    備忘錄等件為證（見本院卷㈡第54、94至99頁），觀諸上開
    文件所載，原告安裝之施工電梯確有諸多缺失，自設備進場
    時起歷經約月餘始取得TUV許可證，且運作期間故障頻傳。
    又證人鄭慶壽證述：本件施工電梯有車頂漏水、基座鏽蝕、
    工檢時間太長、沒有全程做完連工帶料的事等情形，故障原
    因是這6台電梯是原告新加坡總公司以ISO 檢整過來臺灣，
    並不是臺灣自己做的，我認為是因為電梯本身品質不佳所致
    等語（見本院卷㈤第128頁），證人吳夢琪亦證稱：施工電梯
    6部來臺灣的時候，外觀看起來就破損不堪，不是新品，除
    了會漏水外，還有馬達過熱、變頻器燒燬、車廂門開啟不易
    、電纜脫軌等情形，因為電梯沒有保養等語（見本院卷㈤第1
    42頁），互核大致相符，堪認應係原告提供之施工電梯品質
    不佳而導致故障無訛。
　②原告雖辯稱兩造已合意自「工檢完成」開始始計算租金，故
    無任何安裝遲延之情事云云，惟依上開施工電梯租賃合約書
    第3條、第5條、第6條所載，每台施工電梯之工程金額各為1
    25萬元（未稅），租賃期限由「安裝交車」起10個月止，並
    分階段依比例付款，則原告主張與前開契約條款之明文約定
    不符，又未提出其他具體事證，已難逕信。又原告所交付之
    施工電梯因品質不佳致遲延取得TUV許可證，並屢生故障等
    情，業經認定如前，復未見原告提出任何確切反證，故難認
    原告就此無何可歸責事由。因此，被告主張其得依兩造間施
    工電梯租賃合約書第9條之約定，自原告工程款中扣除其受
    損之金額，核屬有據，惟被告仍應舉證其所受損失數額，自
    不待言。
　③而被告主張其因原告之上開疏失，為其代墊「市場區」施工
    電梯之安裝差額10,000元、電梯爬昇60,000元、餐飲費5,48
    0元及點工費用28,750元、危評計算書製作28,571元等費用
    ，據其提出墊款明細表、發票、支出證明單、請款單、統一
    發票等件為證（見本院卷㈡第100至102頁、第108頁背面）。
    然原告並無給付危評計算書製作費用之義務，業同前述（詳
    見附表一編號2「桃園八德桃大極新建工程」塔式吊車部分
    之論述，查本工程兩造就塔式吊車及施工電梯之租賃契約書
    第7條第4項之約定相同，故本院就此爭點之推論及理由均同
    前述）；另被告並未說明「餐飲費用」應由原告給付之具體
    依據，且尚難僅以發票逕認與本建案相關，以上均難認被告
    請求有理由。至被告主張之點工費用28,750元、安裝差額10
    ,000元、電梯爬昇60,000元，尚未見原告有何具體爭執，並
    有外包廠商嘉謜工程行請款單、發票可憑，復經原告工程師
    簽名於其上（見本院卷㈡第101頁、第108頁背面），應可信
    實，是被告主張此部分代墊款應自原告之工程款中扣除，洵
    屬有據。原告雖主張其已支付相關施工費用，並提出付款憑
    單為佐（見本院卷㈣第42至43頁），然依其所舉外包廠商嘉
    謜工程行之發票，其登載日期及金額均與被告所提發票不符
    ，且付款憑單亦為原告所單方製作，復無收款人之簽收紀錄
    ，難認確與本建案相關，是原告稱其已支付此部分款項云云
    ，無從採信。
　⑵被告主張之商業區代墊費用部分：　　
　　被告主張為原告代墊「商業區」之製作危評計算書28,571元
    、電梯安裝200,000元及點工費用28,750元，據其提出代墊
    明細、支出證明書、計價單、發票、施工明細表等件為證（
    見本院卷㈡第60至62頁）。然查，原告並無給付危評計算書
    製作費用之義務，猶同前述，是被告不得請求原告給付此部
    分費用。其餘款項則經被告提出相關憑證相佐，原告復未能
    舉證說明其已償還之事實，是被告請求原告給付電梯安裝20
    0,000元及點工費用28,750元部分，並主張自工程款中扣除
    ，為有理由。　
　⑶業主扣款部分：　
　　被告主張「市場區」施工電梯其遭業主扣款18,408元、「商
    業區」遭業主扣款76,440元，經其提出扣款明細表、營業人
    銷貨退回或折讓證明單、罰扣款同意書為證（見本院卷㈡第1
    02至103、109頁）。惟就「市場區」扣款部分，被告僅提出
    2紙分別由業主理成公司出具並記載品名為「施工電梯爬升
    」、「電梯合格證」，金額分別為2,819元、1,083元（均未
    稅）之營業人銷貨退回或折讓證明單（見本院卷㈡第102背面
    、第103頁），實難以確認與原告就本建案施工電梯之具體
    關聯性，且觀諸上開扣款明細表就上開項目則均登載為「清
    安費用」，除與該等折讓單之記載不符外，被告復未具體說
    明此費用應由原告負擔之理由，自難為被告有利之認定；此
    外，被告就「市場區」業主扣款明細中所載「對講機、照明
    設施14264元」、「清安費242元」，亦未提出任何具體單據
    或資料佐證，因認其以上主張，均屬無據。另就「商業區」
    業主扣款部分，觀諸被告所提上開罰扣款同意書、營業人銷
    貨退回或折讓證明單（見本院卷㈡第109頁），可見被告確因
    施工電梯組裝逾期而遭業主理成公司扣罰76,440元等情，是
    此部分確屬被告因原告施工疏失所受之損失，則其主張得自
    原告之工程款中扣除，即屬有理。　
　⑷至被告另主張上開支付費用應予抵銷等語，其中可自原告之
    保留款中扣除（抵銷）者，均詳前所述；其餘被告對原告請
    求無理由者，即對原告無債權可言，自不符合抵銷之要件，
    被告就該部分之抵銷抗辯，並無理由。從而，被告僅能自原
    告之保留款中扣除其代墊「市場區」施工電梯之點工費用28
    ,750元、安裝差額10,000元、電梯爬昇60,000元，共98,750
    元，及代墊「商業區」施工電梯之電梯安裝200,000元及點
    工費用28,750元，及「商業區」業主扣款76,440元，以上共
    計403,940元，然被告卻扣除461,082元，餘款57,142元（計
    算式：461,082元－403,940元＝57,142元），自應返還原告，
    則原告依兩造間塔式吊車租賃合約書第6條約定請求被告給
    付57,142元，核屬有據；逾期範圍者，則屬無稽。
　㈤附表一編號5「遠雄林口合宜住宅新建工程」施工電梯部分：
     
　⒈逾期租金2,864,610元部分：　　
  ⑴「遠雄林口合宜住宅新建工程」施工電梯租賃合約書第6條第
    6項約定：「付款方式：……逾期租金每台加收＄125,000/月」
    ，是被告向原告承租施工電梯如有逾期情形，即應依前揭契
    約約定給付逾期使用期間之租金。本件原告於103年3月至4
    月提供8台施工電梯安裝於本工地，而被告就該等施工電梯
    均有延期使用之情形，其逾期租金共計2,629,164元（未稅
    ，詳細說明參附表一編號5「原告請求說明」欄位所示）。
    被告雖不否認確有延長使塔式吊車之情形，亦未爭執逾期租
    金之數額，惟辯稱：原告提供之施工電梯不符規格，造成高
    低落差之情形，且使用過程中甚常故障，影響工程進度，業
    主遠雄公司乃要求應延長施工電梯之使用時間作為補償，是
    上開逾期使用情形乃不可歸責予被告，被告無須給付逾期租
    金等語，然均據原告否認，自應由被告就此利己事實負舉證
    之責任。 
　⑵經查，被告主張原告安裝之施工電梯與地面產生500mm之高低
    差，須另行施作進出斜坡等情，經其提出維修紀錄為佐（見
    本院卷㈡第112至115頁），並據證人即榮陽工程行施工人員
    劉光榮證稱：榮陽工程行除負責施作本建案施工電梯之安裝
    、爬升、拆除外，尚包含施工電梯底部與地面產生高低差時
    所額外施作之工作項目等語（見本院卷㈤第65至66頁），固
    可認定本件施工電梯與地面確有高低落差之情形。惟被告向
    業主遠雄公司承攬本建案，為本建案之統包廠商，負責工地
    之整體機具規劃、動線及場地整合，而證人張棠凱亦證述：
    原告有建議被告要從井道的最底層B3開始安裝電梯，但被告
    要求要從B1安裝，所以才產生誤差，我們是按照被告的要求
    來安裝，被告不按照我們的專業意見我們也沒有辦法，還破
    壞了原告的6台電梯基座，所以原告要求被告要賠償，但被
    告認為不是他們所造成，所以沒有賠償等語（見本院卷㈡第1
    15至116頁），並有兩造間來往討論之電子郵件為佐（見本
    院卷㈣第44頁）。至證人鄭慶壽雖證述：此高低落差情形係
    因原告人力不足，未做施工規劃所致（見本院卷㈤第126、13
    2至133頁），然此究屬其個人之判斷意見，因此，實無從確
    認上開高低落差情形係因原告安裝施工電梯不當，或因被告
    、業主規劃設計有誤所致，被告就此亦未提出任何具體資料
    或鑑定報告以供參酌，是尚難以逕認此瑕疵情形可歸責予原
    告。
　⑶又被告稱原告提供之施工電梯規格不符契約約定，載重未達1
    ,200公斤云云。查，兩造間施工電梯租賃合約書第1條約定
    原告應提供8台載重1,200公斤，此為兩造所不爭執之事實。
    證人吳夢琪雖證述：被告和業主簽約的電梯是1,200公斤，
    我們和原告也是以1,200公斤詢價，結果1,200公斤無法工檢
    ，只能自主檢查，所以原告就調小電梯的載重，工地原本可
    以載1,200公斤的貨物變成只能載900 公斤，造成工期拉長
    等語（見本院卷㈤第142頁），然此經原告否認，稱其確認提
    供載重1,200公斤之施工電梯予被告，但因當時之職業安全
    衛生相關法令規定，荷重1公噸以上之營建用升降機，須委
    請勞動檢查機構或中央主管機關指定之代行檢查機構檢查合
    格（即工檢）後，方得使用，而荷重1公噸以下者，僅須進
    行自主檢查，證人即被告公司總經理吳夢琪在工期考量下，
    於103年3月25日以電郵主動建議原告在載重不超過900公斤
    之條件下，將1,200公斤之施工電梯以900公斤施工電梯視之
    ，以進行自主檢查，並提出電子郵件為憑（見本院卷㈤第181
    頁）。觀諸該電子郵件內容，吳夢琪於103年3月25日寄送信
    件予張棠凱，表示：「至於900kg or 1200kg的問題和自主
    檢查or申請工檢，這是我們在業務策略及市場考慮，所要衡
    量的，就這次由GJJ改凱博的決定就牽動……⒉還是升高安全係
    數只准許載重under 900kg，安裝完成起協的自主檢查先通
    過，請領到50％工程款，待人員＋制度＋了解台灣0.6;場模式＋
    行有餘力可以跟政府單位慢慢磨時候！就依定要按照原廠規
    格來執行這是絕對的……」，佐以證人張清宏亦證稱：林口合
    宜住宅之施工電梯有將面板顯示載重從1,200公斤改為900 
    公斤，是為了要符合臺灣某些法規，法規的名稱我不確定，
    但當時是規定臺灣的電梯一噸以上需要做工檢，一噸以下自
    主檢查，所以當時張棠凱和吳夢琪就協商要修改電梯的載重
    量為900公斤，該電梯最高可載重到1,200公斤等語（見本院
    卷㈤第55、59頁），由上可知，原告確係提供可載重1,200公
    斤之施工電梯予被告，符合契約之約定，係因配合被告要求
    始將載重顯示下修為900公斤，是被告主張提供不符規格之
    機具，導致工期延滯云云，要難採認。
　⑷且證人張清宏即原告公司經理證述：本建案施工電梯之備品
    足夠，故障率我個人覺得是高，電梯本身是新品，影響電梯
    的故障的因素，我認為人員的配合及施工、操作人員的品質
    影響比較大，我認為這個案子當時人員的配合沒有很好，所
    以導致故障的狀況比較多等語（見本院卷㈤第55頁），已難
    認係因原告交付之施工電梯本身品質不佳或不合規格而導致
    故障情形。復細繹被告所舉維修紀錄內容，其中包含「H棟
    電梯因工作環境有木材、鐵條卡住」、「因電壓不穩定，導
    致電梯馬達燒毀」、「因工地薄膜塑膠卡住電梯小車，電梯
    電線被小車剪斷、電梯小車變形毀壞」、「因工地有透明薄
    膜掉下，卡在電梯小車單輪，導致電線斷裂」等情形，核屬
    工地現場環境維護不佳或人員操作不當所致，要難認係原告
    所提供之施工電梯有何瑕疵，則被告主張原告就施工電梯之
    故障具可歸責事由云云，實無所據。　
　⑸況且，遠雄公司要求被告應延長施工電梯之使用期間，此乃
    被告與業主間之協議，尚未見被告舉證說明原告同意被告可
    無償延期使用該等施工電梯，即難認被告可無須給付逾期租
    金。縱認被告確有因原告施工電梯之故障或安裝遲延而受損
    ，亦係被告是否得依兩造間施工電梯租賃合約第9條約定自
    原告工程款中扣除損害賠償數額之問題，尚非得免予給付逾
    期使用期間之全數租金。
　⑹末查，原告主張於拆除施工電梯時原應一併拆除8組樓層安全
    門，但因被告表示仍須使用該等安全門，故原告乃以每組月
    租金270元出租予被告，被告共應給付安全門租金99,036元
    （未稅）等情，經其提出其於104年7月22日寄送予被告之含
    文及施工電梯成本表為證（見本院卷㈠第78至79頁），就此
    未見被告有何爭執，堪可信實。從而，原告依「遠雄林口合
    宜住宅新建工程」施工電梯租賃合約書第6條第6項約定及兩
    造間之租賃法律關係，請求被告給付施工電梯及安全門之逾
    期租金2,864,610元【含稅，計算式：（2,629,164元＋99,03
    6元）×1.05＝2,864,610元】，洵屬有據。　
　⒉回廠遺失零件費用1,235,808元部分：
　⑴兩造間施工電梯租賃合約書第11條前段約定：「在合約期滿
    時，甲方（即被告）應把所有機具及材料歸還乙方（即原告
    ）」，又民法第432條第1項及第2項前段規定：「承租人應
    以善良管理人之注意，保管租賃物，租賃物有生產力者，並
    應保持其生產力；如承租人違反前項義務，致租賃物毀損、
    滅失者，應負損害賠償責任」。原告主張其於104年5月15日
    起將8台施工電梯陸續搬離工地後，發現該等施工電梯經被
    告使用後，有零件遺失及結構體受損之情形，據其提出施工
    電梯出貨單、收貨單、照片為證（見本院卷㈠第71至76頁；
    本院卷㈢第210至219、222至224頁）。被告雖以上開收貨單
    係原告單方製作，而否認其形式真正，惟據證人張清宏證述
    ：上開收貨單是電梯回廠的文件，是由鄭慶壽在現場點檢並
    填寫表單，就是確認回廠的電梯零件的各個狀況，並逐一填
    載於其上；「台灣經理」欄位的「張」都由我所簽名，因為
    這些單據都要回送到新加坡，我在名義上算是鄭慶壽的上級
    主管，鄭慶壽簽完之後，就是由我簽名；鄭慶壽當時有清點
    ，對比進出貨的單據，就可以知道有零件缺失，結構體受損
    的部分從外觀看就知道，這部分是我親眼所見等語（見本院
    卷㈤第54、58頁），證人鄭慶壽則證述：本件零件清點是由F
    rankie（原告新加坡公司之技術經理）進行，他是在東西都
    回到原告公司草屯倉庫，去草屯倉庫做清點，出貨單之「技
    術人員」欄位簽名及手寫記載「遺失損害如附件」均是我所
    為，因為我是按照Frankie 的清點結果，單純填上數字，遺
    失損害的附件也是由Frankie提供，所以我才記載這個情形
    等語（見本院卷㈤第129頁），佐以原告並提出施工電梯結構
    體受損及擬更換之遺失零件照片暨出貨單相互對照（見本院
    卷㈢第210至219、222至224頁），堪認上開文件應係原告人
    員按清點結果所填載，再由證人鄭慶壽、張清宏按流程核章
    ，復查無其他偽造或變造文件之情事，上開出貨單應足採信
    。而被告固否認前情，卻未提出任何確認反證以供參酌，實
    難逕為其有利之認定。是以，原告主張依兩造間施工電梯租
    賃合約書第11條前段約定、民法第432條第1項及第2項前段
    規定請求被告賠償施工電梯損失零件之費用，核有理由。
　⑵又關於賠償數額部分，原告雖主張被告應給付之零件費用共
    計1,235,808元，並提出回廠電梯遺失材料清單為據（見本
    本院卷㈠第80頁），然經被告爭執，嗣原告就此聲請鑑定，
    系爭鑑定報告經考量折舊、關稅、運費等因素後，認其金額
    應為579,993元（見系爭鑑定報告第40至42頁），此金額亦
    為兩造所不爭執（見兩造不爭執之事實第㈤點），因認原告
    就本建案施工電梯應賠償之回廠遺失零件費用為579,993元
    ，逾此範圍者，則無理由。　
　⒊短收工程款（租金）2,562,354元部分：
    兩造就本建案所簽訂之施工電梯租賃合約書第6條約定：「⒈
    安裝完成並經驗收合格後支付50％；⒉爬升至一半並經驗收合
    格後支付25％；⒊爬升完成並經驗收合格後支付25％；⒋每期估
    驗請款時，均保留估驗金額之15％為保留款；⒌拆除清除完成
    並經驗收合格後退保留款15％」，是被告須依上開約定分階
    段支付原告工程款（租金）。而原告主張其已履行契約義務
    ，並將塔式吊車拆除運離工地，被告卻扣除2,562,354元之
    工程款未予給付等情，為被告所不爭執，然辯稱其得自原告
    之工程款中扣抵或抵銷以下項目：⑴
　　被告為原告施作瑕疵改善、爬升、維修、拆除工程所代墊支
    出之工程費用1,401,420元；⑵現場電梯周圍為作防護圍籬而
    遭勞動部罰鍰60,000元；⑶業主扣款105,245元。茲分論如下
    ：
  ⑴被告主張之代墊工程、維修費用部分：　　 
  ①被告稱其為原告代墊瑕疵改善、爬升、維修、拆除工程，共
    支出1,401,420元，固據其提出振翔企業行託運單、發票、
    陸航科技工程顧問有限公司發票、請款明細、嘉謜工程行工
    程承攬計價單、發票、百總工程股份有限公司工程估價單、
    請款單、榮陽工程行發票、工程驗收單、尚弘企業社裝卸貨
    單發票、收據等件為證（見本院卷㈡第116至126頁）。惟依
    被告舉證尚無足認定原告提供之施工電梯不符契約規格，或
    就高低落差等故障情形具可歸責事由，均詳如前述，則被告
    請求原告給付維修、瑕疵改善費用部分，已屬無據。又就施
    工電梯之安裝、爬升、拆除費用部分，原告主張就此兩造協
    議由被告自行委託外包廠商施作，原告僅須負擔施作成本，
    外包廠商報價與原告成本間之差額則由被告吸收等情，參諸
    證人劉光榮即榮陽公司人員證稱其係和被告進行施工電梯安
    裝、爬升及拆除工程費用之議價，並由被告支付工程費用等
    語（見本院卷㈤第65、67頁），此核與單純由被告替原告代
    墊工程款予其下包之情形有別。而被告就原告所稱被告同意
    自行吸收施作成本差額等情，亦未見被告有何具體答辯，因
    認原告上開主張，尚非毫無依據。
　②又觀諸被告所出之上開單據，實難以區分何者係針對施工電
    梯之安裝、爬升、拆除費用部分，被告亦未具體說明計算1,
    401,420元之過程或明細，故難逕信被告主張為真。而原告
    主張其就施工電梯安裝、爬升、拆除之施作成本為758,000
    元等語，並提出代墊明細表及雙方對帳資料為據（見本院卷
    ㈣第45、46頁），復指明對帳表中「砝碼、堆高機、車廂改
    造、點工及配電」及「維修點工、拆除堆高機、拆除點工及
    電梯維修」部分，均係因電梯底部與地面產生高低差而須額
    外施作之工作項目，不應由其負擔（見本院卷㈣第46頁），
    就此亦未見被告有何具體答辯，因認原告主張其僅須支付此
    部分工程之施作成本758,000元，較為有理。至原告雖主張
    其已實際支付上開費用予外包廠商云云，但依其所提出之付
    款憑單（見本院卷㈣第47、49、51、53頁），其上均無收款
    人之簽署，要難憑認定原告確有付款之事實，附此敘明。
　⑵勞動部罰鍰部分：
　　被告主張原告未施作現場電梯周圍為作防護圍籬致遭勞動部
    罰鍰60,000元部分，固提出勞動部罰鍰繳款單為憑（見本院
    卷㈡第127頁），然此經原告否認，且觀諸上開繳款單尚無從
    認定罰款事由係電梯周圍未做防護圍籬，且繳款人亦登載為
    遠雄公司，而非被告，被告復未具體說明此單據與本件施工
    電梯工程間之關聯性，是其主張遭勞動部罰鍰60,000元，並
    得自原告之工程款中扣除云云，不足採信。
　⑶業主扣款部分：　　
　　被告雖主張其遭業主遠雄公司扣款105,245元云云，但就此
    並未提出任何證據，致難以判斷其扣款原因及其數額，故被
    告此部分主張顯屬無據。
　⑷至被告另主張上開支付費用應予抵銷等語，其中可自原告之
    保留款中扣除（抵銷）者，已詳如所述；其餘被告對原告請
    求無理由者，即對原告無債權可言，並不符合抵銷之要件，
    被告就該部分之抵銷抗辯，洵無理由。準此，被告應僅得自
    原告之工程款中扣除其代墊工程款758,000元（以原告施作
    成本計列），然被告卻扣除2,562,354元，餘款1,804,354元
    （計算式：2,562,354元－758,000元＝1,804,354元），自應
    返還原告，則原告依兩造間塔式吊車租賃合約書第6條約定
    請求被告給付1,804,354元，核屬有據。
  ⒋綜上，兩造就本建案之債權經相互抵銷後，原告尚得請求被
    告給付5,248,957元（計算式：2,864,610元＋579,993元＋1,8
    04,354元＝5,248,957元）。　 
　㈥附表二編號1「台北林口世大運新建工程」塔式吊車部分：
　⒈租金3,928,390元部分：
　⑴按稱租賃者，謂當事人約定，一方以物租與他方使用收益，
    他方支付租金之契約； 承租人應依約定日期，支付租金；
    無約定者，依習慣；無約定亦無習慣者，應於租賃期滿時支
    付之。如租金分期支付者，於每期屆滿時支付之。如租賃物
    之收益有季節者，於收益季節終了時支付之，民法第421條
    第1項、第439條分別定有明文。次按當事人互相表示意思一
    致者，無論其為明示或默示，契約即為成立；當事人對於必
    要之點，意思一致，而對於非必要之點，未經表示意思者，
    推定其契約為成立，關於該非必要之點，當事人意思不一致
    時，法院應依其事件之性質定之，民法第153 條定有明文。
    又所謂默示之意思表示，係指依表意人之舉動或其他情事，
    足以間接推知其效果意思者而言（最高法院29年上字第762 
    號裁判意旨參照）。復按當事人主張有利於己之事實者，就
    其事實有舉證之責任，民事訴訟法第277 條本文定有明文。
    本件原告主張兩造就「台北林口世大運新建工程」塔式吊車
    部分係成立單純租賃契約，亦即塔式吊車之勞檢、自主檢查
    、保養、維修及耗材等，均由被告自行負責，原告僅出租機
    器，然被告僅支付部分租金，尚欠3,928,390元未給付等情
    ，為被告所否認，自應由原告就此等利己事實負舉證責任。
　⑵經查，原告主張其與被告自103年9月份起，又陸續合作如附
    表二所示之各建案，但因其在台人力不足，且附表一所示之
    建案亦尚未結束，其無法再以連工帶料之模式提供塔式吊車
    出租，乃向被告提議以單純租賃之方式出租塔式吊車及施工
    電梯等情，業據證人張棠凱、張清宏、鄭慶壽證稱在案，互
    核大抵一致（見本院卷㈤第59、117、123頁）。又被告接獲
    原告上開提議後，即持續與原告就單純租賃模式下之租金及
    各項費用分擔事宜進行討論等情，亦據證人吳夢琪證述在卷
    （見本院卷㈤第135至137頁），並有會議紀錄、原告104年2
    月25日函文、被告104年2月26日函文、塔式吊車、施工電梯
    成本計算表、105年2月26日工程備忘錄在卷可參（見本院卷
    ㈠第24至25、87、281至282頁；本院卷㈡第128頁、本院卷㈣第
    17頁）。由上可知，原告向被告表明如附表二所示建案欲以
    單純租賃之方式進行後，原告於104年2月25日寄送函文予被
    告表明「台北林口世大運新建工程」以純租方式進行協商，
    即塔式吊車及施工電梯之TUV、勞檢、自主檢查、保養、維
    修及其他耗材（非原廠件）均由被告處理，並載明電梯報價
    每月55,000元，塔式吊車報價每月180,000元，被告乃函覆
    上開104年2月26日函文，請原告進一步說明純租之範圍、責
    任區分及費用分擔等細節，原告復於104年3月21日提出塔式
    吊車及施工電梯成本計算表，除維持上開租金報價外，並重
    申於單純租賃模式下相關工料費用應由被告負擔之立場，因
    兩造並無共識，嗣證人鄭慶壽、吳夢琪等人召開會議討論純
    租方式下之相關事項，該次會議紀錄記載討論內容包含施工
    電梯租金每月42,000元、塔式吊車租金每月135,000元 ，兩
    造再於105年2月26日舉行會議，依105年2月26日工程備忘錄
    第⑺點記載：「世大運、橫科段及H88的塔吊和電梯月租金，
    會議中未決議租金金額，TK（即張棠凱）與吳總（即吳夢琪
    ）雙方以電話方式聯繫做最後決議金額」等事實。而原告雖
    曾寄送如附表二所示各建案之租賃契約予被告簽署，但被告
    認尚有疑義而未簽回，故兩造並未就此簽訂任何書面契約，
    且最終亦未議定任何租金金額等情，雖據證人張棠凱、證人
    吳夢琪陳述一致（見本院卷㈤第117、131、140至141、144至
    145頁），並有原告所提未經兩造簽署之契約底稿在卷可參
    （見本院卷㈣第63至65、100至105、123至125頁）。
　⑶然查，雙方固未就如附表二所示之各建案做成任何書面契約
    ，但被告以前開會議曾討論之「施工電梯租金每月42,000元
    、塔式吊車租金每月135,000元」為基準，加付施工電梯每
    月租金3,000元即45,000元，而持續按月支付施工電梯租金
    每月45,000元、塔式吊車租金每月135,000元予原告（就附
    表編號4所示台北新莊H88新建工程案之施工電梯則係支付60
    ,000元、80,000元），原告除按被告給付之金額開立發票外
    ，亦繼續提供各建案之塔式吊車、施工電梯予被告使用等情
    ，亦為兩造所不否認，可見兩造對於原告應交付租賃之標的
    物及被告應給付租金均有認識，且持續以上開模式進行合作
    至建案結束，衡情已足以間接推論兩造有以上開條件締結契
    約之默示意思表示，是兩造間已就租賃契約之必要之點達成
    合意，而成立契約關係甚明。被告雖辯稱：雙方並未就單純
    租賃達成合意，即應回歸附表一所示各建案之連工帶料合作
    模式云云，然雙方並未簽署任何書面契約，且均係以單純租
    賃模式進行商議，均詳前述，再對比原告就連工帶料模式下
    塔式吊車及施工電梯所收取之逾期租金分別約為每台每月19
    0,000元、125,000元（詳如前揭附表一部分之論述），則被
    告所支付之前開租金亦顯然低於此數額，即難認兩造就附表
    二所示各建案係成立連工帶料性質之契約。被告又辯稱：單
    純租賃之模式在臺灣建築實務界乃前所未見，被告本不可能
    接受，其為求施工順利才勉向原告承租云云，惟原告於市場
    上並非獨佔之品牌或廠商，若被告認無法以單純租賃之模式
    與原告合作，應可選擇不再承租原告之機器，改尋其他廠商
    。況兩造締約內容屬彼此間契約自由之範疇，縱非實務上所
    習見之模式，亦無從以此否認契約成立之效力或內容，因認
    被告所辯均不足採。
　⑷關於租金金額方面，原告雖主張被告向其承租PotainMCi85A-
    1C（外爬式）塔式吊車5台，應以其報價之施工電梯每月55,
    000元，塔式吊車每月180,000元為準，然此報價並未經被告
    接受，業詳前述。而原告提出之104年3月21日提出塔式吊車
    及施工電梯成本計算表雖經證人吳夢琪簽名於其上，然其證
    述：簽名代表我收到這兩份文件，但我不認同上面的價錢，
    因為沒有討論等語（見本院卷㈤第137至138頁），且兩造於
    其後之105年2月26日會議紀錄，亦記載附表二所示建案之塔
    式吊車及施工電梯之租金金額尚待最後確認等內容（見本院
    卷㈠第24頁），足見被告未曾同意原告提出之報價甚明。又
    被告嗣係支付施工電梯租金每月45,000元、塔式吊車租金每
    月135,000元予原告，並未為原告所拒絕，此亦詳如前述，
    原告復未提出其可收取高於此租金金額之具體證據，故「台
    北林口世大運新建工程」塔式吊車部分之月租金應認係每台
    每月135,000元，施工電梯租金則係每台每月45,000元，是
    原告主張塔式吊車之月租金為180,000元、施工電梯月租金
    為55,000元云云，要難採取。
　⑸末查，被告稱其於使用本建案塔式吊車期間均已依每台每月1
    35,000元之計價標準給付租金予原告等情，未見原告有何具
    體爭執，即難認被告有何未付租金之情事。從而，原告主張
    依民法第421條第1項、第439條規定，請求被告給付短付之
    租金共3,928,390元，並無理由。
　⒉機具材料費2,186,175元部分：　
　⑴按稱承攬者，謂當事人約定，一方為他方完成一定之工作，
    他方俟工作完成，給付報酬之契約；如依情形，非受報酬即
    不為完成其工作者，視為允與報酬，民法第490條第1項及第
    491條第1項定有明文。原告主張其僅單純出租塔式吊車予被
    告，但被告於租賃期間曾多次以外包方式，要求原告完成運
    送、組裝、爬升、檢測及保養塔式吊車等工作，自應依上開
    民法承攬關係之規定，給付原告機具材料費等情，據其提出
    請款單為證（見本院卷㈠第116至117頁）。被告雖未否認原
    告有施作該等工作之事實，惟辯稱：上開工作本應由原告負
    則，即便在單純租賃模式下，依民法第423條規定，原告本
    應依出租人之義務提供合於使用收益之塔式吊車，而該等機
    具材料均屬塔式吊車之必要配置，原告自不得再另向被告請
    求支付費用云云。
　⑵經查，本建案並非連工帶料模式，業經認定如前。又原告已
    在各次會議或信件來往中表明其僅單純出租塔式吊車或施工
    電梯之機器，其餘工料費用應由被告自行負擔，並向被告提
    出塔式吊車、施工電梯成本計算表（見本院卷㈠第281、282
    頁），經被告收受無訛。觀諸該等成本計算表內容，可知原
    告已言明「塔式吊車」之結構計算、自主檢查、機具保險、
    配重塊、基座、變壓器、冷氣、照明燈、照明燈耗材、安裝
    照明燈工資、安裝運費、安裝吊車費、保養耗材、拆除吊車
    費等；「施工電梯」之結構計算、TUV、工檢費、機械強度
    計算、砝碼、變壓器、保險、安裝運費、安全柵門、附牆預
    埋、爬升運費、保養耗材、拆除運費、廠內整修費、管理費
    等，均應由被告支付，是被告對於單純租賃模式下其應負擔
    之項目應有認識，仍持續使用原告之塔式吊車及施工電梯，
    並支付顯然低於連工帶料模式之月租予原告，堪認原告主張
    兩造約定被告於單純租賃模式下應自行負擔機具材料費用等
    語，核非無據，是被告辯稱其無須負擔此部分費用云云，洵
    無足取。
　⑶又原告就被告應給付其機具材料費2,186,175元，固提出請款
    單及相關單據為證（見本院卷㈠第116至117頁、本院卷㈢第10
    0至207頁），然此為被告所否認。嗣原告就費用數額聲請鑑
    定，系爭鑑定報告書認本工程之機具材料費應為1,808,494
    元（詳系爭鑑定報告第43至47頁），此金額亦為兩造所不爭
    執（見兩造不爭執之事實第㈤點），因認原告就「台北林口
    世大運新建工程」之塔式吊車可請求之機具材料費用為1,80
    8,494元，逾此範圍者，則無理由。又被告就此已給付958,6
    07元予原告，此經兩造陳述一致（見本院卷㈤第239、275頁
    ），自應予扣除。從而，原告依民法第490條第1項及第491
    條第1項規定，得請求被告給付849,887元（計算式：1,808,
    494元－958,607元＝849,887元）。
　⒊吊車費用187,500元部分：
　　原告主張本建案被告所承租之5台塔式吊車，原訂應於103年
    9月至10月陸續進場組裝，然因被告工程進度遲延，導致第
    一台塔式吊車遲於104年3月10日方能進場，又被告臨時通知
    原告於104年5月進場組裝位於B2棟之塔式吊車，致原告無法
    及時調度運送塔式吊車之移動式吊車而遲延進場，但被告竟
    以此為由，拒絕支付原告調派移動式吊車所額外支付之吊車
    費用共187,500元，據其提出費用明細為證（見本院卷㈠第11
    8頁）。被告雖不爭執上開扣款187,500元之事實，然否認係
    因其工程進度落後致原告延遲進場安裝塔式吊車而額外支出
    吊車費用。考諸原告已自承其有遲延進廠安裝情事，又未舉
    出任何證據說明該遲延係因被告之工程進度落後或其他可歸
    責事由，則此部分費用尚難逕令被告負擔，則原告依民法第
    490條第1項及第491條第1項規定請求被告給付吊車費用187,
    500元，難認有據，不應准許。
　⒋被告之抵銷抗辯部分：
　⑴按二人互付債務，而其給付種類相同，並均屆清償期者，各
    得以其債務，與他方之債務，互為抵銷，民法第334條第1項
    前段定有明文。又債務之抵銷，以雙方當事人互負債務為其
    要件，若一方並未對他方負有債務，則根本上即無抵銷之可
    言（最高法院104年度台上字第1699號判決意旨參照）。被
    告辯稱因原告就「台北林口世大運新建工程」塔式吊車工程
    未提供合於使用收益之塔式吊車，致其支出：①工程費用4,8
    39,351元（見本院卷㈡第149至211頁）；②業主扣款182,175
    元（見本院卷㈡第212至213頁）；③違反職業安全衛生法遭罰
    款30,000元（見本院卷㈡第214頁）；④額外支付協力廠商保
    養維修費用計120,000元（見本院卷㈡第394至425頁、本院卷
    ㈤第400頁），以上原告依民法第227條第2項之規定應賠償；
    ⑤原告收取958,607元之不當得利（見本院卷㈤第400頁），而
    均主張與應給付予原告之費用互為抵銷。
　⑵經查，觀諸被告所主張之工程費用項目（見本院卷㈡第149頁
    ），均係被告於單純租賃模式下所自行負擔之費用，自難認
    原告就此有何不完全給付之情事，是被告主張原告應賠償被
    告此部分支出工程款之損失云云，要難採取。又就業主扣款
    部分，觀諸被告遭扣款之原因，經其自述係因其廠內之起重
    馬達毀損致塔式吊車無法按時進廠安裝（見本院卷㈡第213頁
    ），尚難認係原告提供之塔式吊車機器本身因素所致之故障
    或延遲情形，自無從令原告負擔此費用。再就違反職業安全
    衛生法遭罰款30,000元部分，依被告所提收據僅載明本建案
    業主皇昌營造股份有限公司（下稱皇昌公司）開立予被告代
    付罰款等情，實難判斷與原告出租塔式吊車之具體關聯性為
    何，故被告此部分主張亦無理由。復就協力廠商保養維修部
    分，於本件之單純租賃模式下，機具之保養及維修應由被告
    負責，況被告亦未於本件言詞辯論終結前提出具體單據佐證
    該120,000元之計算，要難為其有利之認定。因認被告以上
    之抵銷抗辯，均屬無據。
　⑶至被告主張原告應返還958,607元之不當得利云云，然原告得
    依承攬之法律關係向被告請求支付機具材料費用，已詳前述
    ，是原告受領該筆958,607元即非無法律上原因，自難謂為
    不當得利，則被告主張其得依民法第179條請求被告返還958
    ,607元，亦無理由。惟原告既不爭執被告有交付此筆費用之
    事實，則其請求被告給付之機具材料費數額中已扣除958,60
    7元（詳如機具材料費部分之論述），併此指明。
　⒌據前各節，原告得請求被告給付機具材料費用849,887元，其
    餘主張則無理由；被告之抵銷抗辯亦均無理由。
　㈦附表二編號2「台北汐止橫科段新建工程」塔式吊車部分：
　⒈租金3,526,526元部分：
　  原告主張被告向其承租PotainMCT85 2.5F（外爬式）塔式吊
    車3台，應依原告報價即每台每月租金210,000元，被告尚欠
    3,526,526元等情，固據其提出請款單為證（見本院卷㈠第12
    5至139頁）。惟兩造就附表二所示之各建案係成立單純租賃
    契約，塔式吊車之月租金為每台每月135,000元，施工電梯
    租金則係每台每月45,000元，業經認定如前（詳附表二編號
    1「台北林口世大運新建工程」部分之論述），而被告稱其
    於使用本建案塔式吊車期間均已依每台每月135,000元之計
    價標準給付租金予原告等情，亦未見原告有何具體爭執，即
    難認被告有何未付租金之情事。是原告主張依民法第421條
    第1項、第439條規定，請求被告給付短付之租金共3,526,52
    6元，並無理由。
　⒉機具材料費1,993,301元部分：
　  查被告於單純租賃模式下應自行負擔機具材料費用，業經認
    定如前（詳附表二編號1「台北林口世大運新建工程」部分
    之論述），而原告就被告應給付其機具材料費2,186,175元
    ，固提出請款單及相關單據為證（見本院卷㈠第139至140頁
    、本院卷㈢第231至305頁），然此為被告所否認。嗣原告就
    費用數額聲請鑑定，系爭鑑定報告書認本工程之機具材料費
    應為1,378,684元（詳系爭鑑定報告第48至51頁），此金額
    亦為兩造所不爭執（見兩造不爭執之事實第㈤點），因認原
    告就「台北汐止橫科段新建工程」之塔式吊車可請求之機具
    材料費用為1,378,684元，逾此範圍者，則無理由。
　⒊工程款320,250元部分：　
　　原告主張被告於租賃期間以外包方式，由原告為被告施作塔
    式吊車之運送、組裝、爬升、檢測及保養等工作，迄今尚有
    工程款320,250元未給付，並舉請款單為證（見本院卷㈠第14
    1至151頁），惟經被告爭執，而觀諸該等請款單均係原告單
    方製作，未經被告同意或簽認，原告復未提出其他具體證據
    以實其說，故縱認此等工程費用應由被告負擔，亦無從以上
    開請款單即為原告有利之認定，是原告並未舉證說明其有支
    出其等費用之事實，則其主張依民法第490條第1項及第491
    條第1項規定，請求被告給付工程款320,250元，不足採認。
　⒋短收工程款542,140元：　
　　原告主張被告於撥款時，以塔式吊車電纜接線短路及基座放
    樣誤差，致移除Ａ塔之塔式吊車需拆除部分鷹架，而逕自其
    應付款中扣除542,140元等情，據其提出尚未支付明細表為
    證（見本院卷㈠第152至153頁）。而被告不爭執上開扣款事
    實，惟辯稱係原告之塔式吊車準備進場施作前，因其提供不
    正確之資訊，導致工地就塔式吊車之電源配電錯誤，致塔式
    吊車無法使用，經工地另行更換正確電源設備後才可正常使
    用，因此產生額外費用云云。然依兩造之單純租賃模式，塔
    式吊車之電纜接線及基座放樣應屬被告應自行負責施作之範
    疇，被告又未舉證說明原告係如何提供不正確之資訊致其配
    電錯誤，自難認上開費用之支出係因可歸責原告之事由所致
    ，則被告扣除此部分工程款，即無理由。是原告依民法第42
    1條第1項及第439條規定之租賃法律關係請求被告給付短付
    之工程款（即租金）542,140元，核屬有據。
　⒌被告之抵銷抗辯部分：
　⑴按二人互付債務，而其給付種類相同，並均屆清償期者，各
    得以其債務，與他方之債務，互為抵銷，民法第334條第1項
    前段定有明文。又債務之抵銷，以雙方當事人互負債務為其
    要件，若一方並未對他方負有債務，則根本上即無抵銷之可
    言（最高法院104年度台上字第1699號判決意旨參照）。被
    告辯稱因原告就「台北汐止橫科段新建工程」塔式吊車工程
    未提供合於使用收益之塔式吊車，致其支出：①工程費用958
    ,352元（見本院卷㈡第215至248頁）；②業主扣款326,031元
    （見本院卷㈡第249至252頁）；③逾期罰款60,000元（見本院
    卷㈡第250頁）；④行政罰鍰9,000元（見本院卷㈡第252頁），
    以上原告依民法第227條第2項之規定應予賠償，被告得以此
    主張抵銷等語。
　⑵經查，觀諸被告所主張之工程費用項目（見本院卷㈡第215頁
    ），均係被告於單純租賃模式下所自行負擔之費用，自難認
    原告就此有何不完全給付之情事，是被告主張原告應賠償被
    告此部分支出工程款之損失云云，要難採取。又就業主扣款
    及逾期罰款部分，經核被告遭扣款及罰款之原因，係被告施
    工過程中之塔式吊車主電源纜線斷裂或短路導致延誤，被告
    又未先行通知工務所即逕自重接主電源電纜，導致鋼筋廠商
    無法吊料而怠工，另有吊掛手擅自離開工地之情形，故業主
    祝旺開發有限公司（下稱祝旺公司）乃對被告逾期罰款3日
    共60,000元，並扣除鋼筋、續接及施工架廠商怠工所產生之
    相關費用（見本院卷㈡第249頁），即難認係因原告提供之塔
    式吊車機器本身因素所致之故障或延遲情形，尚無從令原告
    負擔此費用。再就行政罰鍰9,000元部分，依被告所提代墊
    請扣款對應表及發票僅載明本建案業主祝旺公司為被告代墊
    上開行政罰鍰，並開立發票等情（見本院卷㈡第252頁），惟
    難以判斷此與原告出租塔式吊車之具體關聯性為何，故被告
    此部分主張亦無理由。綜上，被告抵銷抗辯均屬無據。　
　⒍據前各節，原告得請求被告給付機具材料費用1,378,684元、
    短付之工程款542,140元，共計1,920,824元（計算式：1,37
    8,684元＋542,140元＝1,920,824元），其餘主張則無理由；
    被告之抵銷抗辯亦均無理由。
  ㈧附表二編號3「台北林口世大運新建工程」施工電梯部分：
　⒈租金7,560,641元部分：
　　原告主張被告向其承租載重1,200公斤、速度40公尺/分、車
    廂尺寸1.5公尺（寬）×3.2公尺（長）×2.5公尺（高）之單
    籠施工電梯14台，應依原告報價即每台每月租金55,000元、
    安全門每台每月租金270元，被告尚欠7,560,641元等情，固
    據其提出請款單為證（見本院卷㈠第179至186頁）。惟兩造
    就附表二所示之各建案係成立單純租賃契約，塔式吊車之月
    租金為每台每月135,000元，施工電梯租金則係每台每月45,
    000元，業經認定如前（詳附表二編號1「台北林口世大運新
    建工程」部分之論述），而被告稱其於使用本建案施工電梯
    期間均已依每台每月55,000元之計價標準給付租金予原告等
    情，亦未見原告有何具體爭執，即難認被告有何未付租金之
    情事。是原告主張依民法第421條第1項、第439條規定，請
    求被告給付短付之租金共7,560,641元，並無理由。
　⒉機具材料費43,218元部分：
　  按受任人因處理委任事務，支出之必要費用，委任人應償還
    之，並付自支出時起之利息，民法第546條第1項定有明文。
    查，被告於單純租賃模式下應自行負擔機具材料費用，業經
    認定如前（詳附表二編號1「台北林口世大運新建工程」部
    分之論述），而原告主張其曾於租賃期間替被告代購M20六
    角螺帽及M20X300 8.8級L型螺桿各168個，共計43,218元（
    含稅），經原告提出請款單、付款憑單、發票等件為證（見
    本院卷㈠第181頁、本院卷㈢第307至313頁），然此為被告所
    否認。嗣原告就此材料費用數額聲請鑑定，系爭鑑定報告書
    認本工程之機具材料費應為30,632元（詳系爭鑑定報告第55
    頁），此金額亦為兩造所不爭執（見兩造不爭執之事實第㈤
    點），因認原告依上開規定可請求之機具材料費用為30,632
    元，逾此範圍者，則無理由。
　⒊工程款441,000元部分：　
　　原告主張於本建案施工電梯進行SGS認證及工檢時，須有專
    業人員到場配合必要檢查程序及缺失改正，故其有派員協助
    處理，因此支出工程款共計441,000元（含稅），據其提出
    請款單為證（見本院卷㈠第181頁），惟經被告爭執，而觀諸
    該等請款單均係原告單方製作，未經被告同意或簽認，原告
    復未提出其他具體證據相佐，故縱認此等工程費用應由被告
    負擔，亦無從以上開請款單即為原告有利之認定，是原告並
    未舉證說明其有支出其等費用之事實，則其主張依民法第49
    0條第1項及第491條第1項規定，請求被告給付工程款441,00
    0元，洵不足取。
　⒋維修費172,718元部分：　
　　原告主張其有為被告更換電纜小車、電纜及安裝中間接線盒
    （即中繼站）而墊付維修費之事實，據其提出請款單、施工
    電梯服務報告表為證（見本院卷㈠第187頁、本院卷㈣第106頁
    ），被告雖爭執此情，惟本件之單純租賃模式下，機具之保
    養及維修應由被告負責，業經認定如前，且經原告就此維修
    費用數額聲請鑑定，系爭鑑定報告書認該筆維修費用應為16
    8,218元（詳系爭鑑定報告第55頁），此金額亦為兩造所不
    爭執（見兩造不爭執之事實第㈤點），因認原告依民法第490
    條第1項及第491條第1項規定可請求之維修費用為168,218元
    ，逾此範圍者，則無理由。
　⒌被告之抵銷抗辯部分：
　⑴按二人互付債務，而其給付種類相同，並均屆清償期者，各
    得以其債務，與他方之債務，互為抵銷，民法第334條第1項
    前段定有明文。又債務之抵銷，以雙方當事人互負債務為其
    要件，若一方並未對他方負有債務，則根本上即無抵銷之可
    言（最高法院104年度台上字第1699號判決意旨參照）。被
    告辯稱因原告就「台北林口世大運新建工程」所出租之施工
    電梯老舊，不符契約約定之規格，亦未達合於使用收益之程
    度，致被告支出：①工程費用4,835,548元（見本院卷㈡第253
    至287頁）；②業主扣款52,500元（見本院卷㈡第288頁）；③
    行政罰鍰30,000元（見本院卷㈡第289頁）；④逾期罰款1,503
    ,863元（見本院卷㈡第252頁）；⑤額外支付協力廠商保養維
    修費用計1,096,074元（見本院卷㈡第394至425頁、本院卷㈤
    第400頁），以上原告依民法第227條第2項之規定應予賠償
    ，被告得以此主張抵銷等語。
　⑵經查，被告主張原告應提供101年製造之施工電梯，但被告所
    交付之14台施工電梯僅有2台為101年製造，其餘11台均為97
    年製造、1台為95年製造等情，經其提出工程詳細表、營建
    用升降梯檢查合格證為佐（見本院卷㈡第130至137頁），未
    見原告就此有何爭執，固堪信為真。惟兩造於單純租賃之模
    式下，被告應自行負擔TUV（即第三方認證）、工檢及相關
    保養、維修等工料費用，已詳前述。因此，觀諸被告所主張
    之工程費用項目（見本院卷㈡第253頁），均係被告於單純租
    賃模式下所自行負擔之費用，被告復未具體說明此等費用中
    何者係因原告交付之施工電梯不符規格所額外支出之費用，
    是被告主張原告應賠償被告此部分全部工程款之損失云云，
    要難採取。又就業主扣款及行政罰鍰部分，觀其事由分別為
    「A.B區正式電梯防護費用4~6月份……廠商分擔」、「104.09
    .03 B2棟使用有危險性升降機……」（見本院卷㈡第288至289
    頁），均無足認定與原告提供之施工電梯機器本身有何關聯
    ，尚無從令原告負擔此等費用。再就業主逾期罰款部分，其
    原因雖登載為「施工電梯查驗延誤逾期扣款」（見本院卷㈡
    第290頁），然本建案之施工電梯之第三方認證及工檢應由
    被告負責，已詳前述，而被告又未舉出具體證據，說明係因
    原告交付之施工電梯不合規格，始導致查驗遲延，即難逕由
    原告賠償此部分費用。復就協力廠商保養維修部分，於本件
    之單純租賃模式下，機具之保養及維修應由被告負責，況被
    告亦未於本件言詞辯論終結前提出具體單據佐證該1,096,07
    4元之計算，要難為其有利之認定。因認被告以上之抵銷抗
    辯，均屬無據。
　⒍據前各節，原告得請求被告給付機具材料費30,632元、維修
    費168,218元，共計198,850元（計算式：30,632元＋168,218
    元＝198,850元），其餘主張則無理由；被告之抵銷抗辯亦均
    無理由。　
　㈨附表二編號4「台北新莊H88新建工程」施工電梯部分：　
　⒈租金3,554,091元部分：
　　原告主張被告向其承租CABR及GIJ之單籠施工電梯各2台，應
    依原告報價即每台每月租金80,000元及110,000元（未稅）
    、安全門每台每月租金270元，被告尚3,554,091元等情，固
    據其提出請款單為證（見本院卷㈠第195至210頁）。惟兩造
    就附表二所示之各建案係成立單純租賃契約，且兩造未曾以
    原告報價為基準形成租金價額之合意等情，業經認定如前（
    詳附表二編號1「台北林口世大運新建工程」部分之論述）
    ，而被告係按月租60,000元、80,000元支付予原告，原告並
    依被告支付之金額持續開立發票等節，亦詳前述，堪認此等
    金額始為兩造合意之租金金額。被告復稱其於使用本建案施
    工電梯期間均已依上開計價標準給付租金予原告等情，亦未
    見原告有何具體爭執，即難認被告有何未付租金之情事。是
    原告主張依民法第421條第1項、第439條規定，請求被告給
    付短付之租金共3,554,091元，並無理由。　
　⒉工程款126,000元部分：　
　　原告主張於本建案施工電梯進行SGS認證及工檢時，須有專
    業人員到場配合必要檢查程序及缺失改正，故其有派員協助
    處理，因此支出工程款共計126,000元（含稅），據其提出
    請款單為證（見本院卷㈠第195頁），惟經被告爭執，而觀諸
    該等請款單均係原告單方製作，未經被告同意或簽認，原告
    復未提出其他具體證據相佐，故縱認此等工程費用應由被告
    負擔，亦無從以上開請款單即為原告有利之認定，是原告並
    未舉證說明其有支出其等費用之事實，則其主張依民法第49
    0條第1項及第491條第1項規定，請求被告給付工程款126,00
    0元，洵不足取。　
　⒊維修費416,487元部分：　
　　原告主張其代被告維修施工電梯而墊付維修費之事實，據其
    提出請款單、施工電梯服務報告表為證（見本院卷㈠第211至
    215頁），被告雖爭執此情，惟本件之單純租賃模式下，機
    具之保養及維修應由被告負責，業經認定如前，且經原告就
    此維修費用數額聲請鑑定，系爭鑑定報告書認該筆維修費用
    應為249,893元（詳系爭鑑定報告第56至58頁），此金額亦
    為兩造所不爭執（見兩造不爭執之事實第㈤點），因認原告
    依民法第490條第1項及第491條第1項規定可請求之維修費用
    為249,893元，逾此範圍者，則無理由。　
　⒋被告之抵銷抗辯部分：
　⑴按二人互付債務，而其給付種類相同，並均屆清償期者，各
    得以其債務，與他方之債務，互為抵銷，民法第334條第1項
    前段定有明文。又債務之抵銷，以雙方當事人互負債務為其
    要件，若一方並未對他方負有債務，則根本上即無抵銷之可
    言（最高法院104年度台上字第1699號判決意旨參照）。被
    告辯稱因原告就本建案所出租之施工電梯未達合於使用收益
    之程度，致其支出：①104年度工程費用962,938元（見本院
    卷㈡第291至332頁）；②105年度工程費用1,981,413元（見本
    院卷㈡第333至380頁）；③106年度工程費用402,134元（見本
    院卷㈡第381至393頁）④額外支付協力廠商保養維修費用計64
    9,402元（見本院卷㈡第394至425頁、本院卷㈤第400至401頁
    ），以上原告依民法第227條第2項之規定應予賠償，被告得
    以此主張抵銷等語。
　⑵經查，觀諸被告所主張之各年度工程費用項目（見本院卷㈡第
    291、333、381頁），均係被告於單純租賃模式下所自行負
    擔之費用，被告復未具體說明此等費用中何者係因原告交付
    之施工電梯未合於使用收益所生，是被告主張原告應賠償被
    告此部分全部工程款之損失云云，要難採取。又就協力廠商
    保養維修部分，於本件之單純租賃模式下，機具之保養及維
    修應由被告負責，況被告亦未於本件言詞辯論終結前提出具
    體單據佐證該649,402元之計算，要難為其有利之認定。因
    認被告以上之抵銷抗辯，均屬無據。
　⒍據前各節，原告得請求被告給付維修費249,893元，其餘主張
    則無理由；被告之抵銷抗辯亦均屬無據。　　
　㈩綜上各節，原告就附表一各建案得向被告請求之金額為18,26
    5,187元，就附表二各建案則得向被告請求3,219,454元，共
    計21,484,641元（詳參附表三所示）。
　遲延利息之認定：
    按給付無確定期限者，債務人於債權人得請求給付時，經其
    催告而未為給付，自受催告時起，負遲延責任。其經債權人
    起訴而送達訴狀，或依督促程序送達支付命令，或為其他相
    類之行為者，與催告有同一之效力；遲延之債務，以支付金
    錢為標的者，債權人得請求依法定利率計算之遲延利息；應
    付利息之債務，其利率未經約定，亦無法律可據者，週年利
    率為5 ％，民法第229 條第2 項、第233 條第1 項前段及第
    203 條分別定有明文。經查，本件原告請求被告給付如附表
    一、二建案積欠款項之存證信函，均於106年4月10日送達被
    告等情，有各該存證信函及掛號回執在卷可稽（見原審卷㈠
    第217至第280、283至291頁），而原告係催告被告應於文到
    3日內即106年4月13日前給付款項，是被告於106年4月13日
    始陷於給付遲延，故應自106年4月14日起算按年息5％之遲延
    利息。
六、綜上所述，原告請求被告給付21,484,641元，及自106 年4 
    月14日起至清償日止，按年息百分之5計算之利息，為有理
    由，應予准許；逾此範圍之請求，則屬無據，應予駁回。又
    就原告勝訴部分，兩造分別陳明願供擔保請准聲請宣告假執
    行或免為假執行，均核無不合，爰分別酌定相當之擔保金額
    ，予以准許。至原告敗訴部分，其假執行之聲請失所依據，
    應併駁回之。
七、本件事證已臻明確，兩造其餘之攻擊防禦方法及舉證，經本
    院審酌後，經核與勝負之判斷不生影響，爰不予逐一論酌。
八、訴訟費用負擔之依據：民事訴訟法第79條。　　　　
中　　華　　民　　國　　110 　年　　10　　月　　29　　日
                  工程法庭    法　官　 劉娟呈
以上正本係照原本作成。
如對本判決上訴，須於判決送達後20日內向本院提出上訴狀。如
委任律師提起上訴者，應一併繳納上訴審裁判費。　　　　　　
中　　華　　民　　國　　110 　年　　10　　月　　29　　日
                              書記官   廖健宏